ACORDAO-COMPLETO-2382312

ACÓRDÃO 7668/2020 ATA 23/2020 - PRIMEIRA CÂMARA

VISTOS, relatados e discutidos estes autos de tomada de contas especial instaurada pela Fundação Cultural Palmares (FCP) , em desfavor do Centro de Integração, Inclusão e Promoção Social (CIPS) , e de seu então presidente, Paulo Robson Bomfim dos Santos, em razão da não aprovação da prestação de contas do Convênio FCP 736437/2010 (Siconv 736437) , tendo por objeto a realização do projeto "Claridalia", cujo objetivo era efetuar o intercâmbio da musicalidade entre Brasil e Cabo Verde, com realização na cidade de Praia, Cabo Verde - África, nos dias 02 e 03 de junho de 2010,
ACORDAM os Ministros do Tribunal de Contas da União, reunidos em sessão da 1ª Câmara, ante as razões expostas pelo Relator, em:
9.1. julgar, com fundamento nos arts. 1º, inciso I, 16, inciso III, alínea "c", 19 e 23, inciso III, da Lei 8.443, de 16 de julho de 1992, irregulares as contas de Paulo Robson Bomfim dos Santos e do Centro de Integração, Inclusão e Promoção Social (CIPS) , condenando-os, solidariamente, ao pagamento da quantia de R$ 1.125.472,28 (um milhão, cento e vinte e cinco mil, quatrocentos e setenta e dois reais e vinte e oito centavos) , fixando-lhes o prazo de quinze dias, a contar da notificação, para que seja comprovado, perante o Tribunal (art. 214, inciso III, alínea "a", do Regimento Interno) , o recolhimento da dívida aos cofres do Tesouro Nacional, atualizada monetariamente e acrescida dos juros de mora calculados a partir de 23/06/2010 até a data do efetivo recolhimento, na forma prevista na legislação em vigor, descontadas as parcelas nos valores de R$ 552,26 (quinhentos e cinquenta e dois reais e vinte e seis centavos) e R$ 569,87 (quinhentos e sessenta e nove reais e oitenta e sete centavos) , devolvidas em 28/1/2011 e 12/8/2011, respectivamente;
9.2. aplicar ao Sr. Paulo Robson Bomfim dos Santos e ao Centro de Integração, Inclusão e Promoção Social (CIPS) , com fundamento no art. 57 da Lei 8.443/92, multa individual no valor de R$ 100.000,00 (cem mil reais) , fixando-lhes o prazo de quinze dias, a contar da notificação, para comprovar, perante o Tribunal, nos termos do art. 214, inciso III, alínea "a", do RI/TCU, o recolhimento das referidas quantias ao Tesouro Nacional, atualizadas monetariamente desde a data do presente Acórdão até a do efetivo recolhimento, se forem pagas após o vencimento, na forma da legislação em vigor;
9.3. autorizar, desde logo, nos termos do art. 28, inciso II, da Lei 8.443/92, a cobrança judicial das dívidas caso não atendida as notificações; 
9.4. remeter cópia deste Acórdão à Procuradoria da República no Estado da Bahia; e
9.5. dar ciência desta deliberação aos responsáveis.

Tomada de contas especial instaurada pela Fundação Cultural Palmares (FCP), em razão da não aprovação da prestação de contas do Convênio FCP), tendo por objeto a realização do projeto Claridalia, cujo objetivo era efetuar o intercâmbio da musicalidade entre Brasil e Cabo Verde, com realização na cidade de Praia, Cabo Verde - África, nos dias 02 e 03 de junho de 2010

Primeira Câmara

Centro de Integração, Inclusão e Promoção Social (CIPS).

3. Responsáveis: Paulo Robson Bomfim dos Santos (CPF XXX.753.485-XX) e Centro de Integração, Inclusão e Promoção Social (CIPS) (CNPJ 02.427.488/0001-63).

13.1. Ministros presentes: Walton Alencar Rodrigues (Presidente), Benjamin Zymler, Bruno Dantas e Vital do Rêgo.
13.2. Ministros-Substitutos presentes: Augusto Sherman Cavalcanti (Relator), André Luís de Carvalho e Weder de Oliveira.

ACORDAO-COMPLETO-2457093

Acórdão de Relação 3338/2021 - Primeira Câmara

Acórdão de Relação

AUGUSTO SHERMAN

A SecexTCE elaborou a instrução de mérito (peça 21) , reproduzida a seguir, a qual recebeu a aprovação do escalão dirigente daquela unidade técnica.
"INTRODUÇÃO 
	Trata-se de Tomada de Contas Especial instaurada pela Fundação Cultural Palmares/Ministério da Cultura, em desfavor do Centro de Integração, Inclusão e Promoção Social - CIPS, e de seu então presidente, o Sr. Paulo Robson Bomfim dos Santos, em razão do não encaminhamento da documentação necessária para a prestação de contas do Convênio FCP n° 736437/2010 (SICONV 736437) (peças 1, p. 129 - 139) , celebrado para a realização do projeto 'Claridalia', cujo objetivo era efetuar o intercâmbio da musicalidade entre Brasil e Cabo Verde, com realização na cidade de Praia, Cabo Verde - África, nos dias 02 e 03 de junho de 2010.
HISTÓRICO
2.	O Convênio FCP n° 736437/2010 (peças 1, p. 129-139) foi firmado em 1º/6/2010, no valor de R$ $ 1.333.334,00, sendo R$ 1.200.000,00 à conta do concedente e R$ 133.334,00 referente à contrapartida da convenente (peça 1, p. 130) . O ajuste teve vigência de 1º/6/2010 a 15/10/2010, sendo prorrogado até 31/10/2010, conforme Termo Aditivo N° 736437/2010 (peça 2, p. 29-30) .
3.	Os recursos foram liberados mediante a Ordem Bancária 20100B800783, de 18/6/2010 (peça 1, p. 165) . 
4.	O convênio foi analisado por intermédio do Parecer Técnico nº 6/2014 (peça 2, p. 53-59) , do Parecer Financeiro nº 24/2014/CCONV (peça 2, p. 61-64) , e do Parecer Financeiro n° 76/2014/CCONV/FCP (peça 2, p. 67-69) .
5.	Registra-se que o Sr. Paulo Robson Bomfim dos Santos foi instado a apresentar a documentação necessária para a prestação de contas dos recursos do convênio, mediante os Ofícios nos 110/2012/CCONV/FCP/MINC, de 9/10/2012 (peça 2, p. 51) e 53/2011/CCONV/FCP/MINC, de 21/9/2011 (peça 2, p. 41-42) . Contudo, não supriu a documentação necessária para a esse fim, resultando na reprovação da prestação de contas final do ajuste, bem como na autorização para a instauração da Tomada de Contas Especial, nos termos do Despacho 1561/2015 - CGI/FCP/MinC (peça 2, p. 75-76) . 
6.	O fundamento para a instauração da Tomada de Contas Especial, conforme apontado no Relatório de TCE 003/2016/TCE/FCP/MINC (peça 2, p. 93-99) , foi 'o não encaminhamento da documentação necessária para prestação de contas que comprovasse a boa e regular aplicação dos recursos do Convênio 736437/2010'. 
7.	O Relatório de Auditoria nº 780/2016 da Controladoria Geral da União (peça 2, p. 123-126) ratificou o posicionamento do Tomador de Contas. Após serem emitidos o Certificado de Auditoria, o Parecer do Dirigente e o Pronunciamento Ministerial (peça 2, p. 127, 128 e 134) , o processo foi remetido a esse Tribunal.
8.	A Secex-BA promoveu a instrução inicial do feito (peça 5) , na qual o auditor propôs a citação do Sr. Paulo Robson Bomfim dos Santos em solidariedade com o Centro de Integração, Inclusão e Promoção Social - CPIS, tendo por base as conclusões do Relatório de TCE (peça 2, p. 93-99) e do Relatório de Auditoria da CGU (peça 2, p. 123-126) .
9.	O Titular da Secex-BA, após verificar que não constava dos autos qualquer documento relacionado à prestação de contas do convênio, houve por bem realizar diligência saneadora junto à Fundação Palmares, previamente à citação dos responsáveis, no intuito de obter cópia de toda a documentação relativa à prestação de contas do Convênio FCP nº 736437/2010. A diligência se efetuou mediante o Ofício 0549/2018- TCU/SECEX-BA, de 23/3/2018 (peça 8) , sendo recebida pelo destinatário em 11/4/2018 (cf. AR à peça 9) .
10.	Em atendimento, foi endereçado à Secex-BA o Ofício nº 84/2018/GAB/PR-FCP (peça 10, p 1-2) , que encaminhou cópia integral da prestação de contas do Convênio FCP nº 736437/2010 (peças 10, p. 3-1445; 11 e 12) .
11.	Os elementos encaminhados foram objeto de minucioso exame efetuado pela Secex-BA (peça 13) , no qual se analisou a prestação de contas do convênio, conforme a seguir reproduzido:
Exame de Diligência da SECEX-BA
44.	Por meio do Ofício 053/2011/CCONV/FCP-MinC, de 21/9/2011 (peça 10, p.1227 e 1231) a FCP solicitou à convenente a apresentação da prestação de contas do convênio, via SICONV, ou a devolução dos recursos recebidos, atualizados na forma da legislação em vigor, tendo em vista que o prazo para sua apresentação encerrara-se em 14/11/2010, conforme disposto na Cláusula Décima Primeira do Termo de Convênio. O AR à peça 10, p.1229 indica que o ofício foi recebido pelo responsável.
45.	Por meio da correspondência datada de 27/9/2011 (peça 10, p.1253-1255) , o CIPS encaminhou à FCP a prestação de contas do convênio (peça 10, p.1257-1445 e peça 11, p.1-1018) , constituída dos seguintes elementos: 
	Nº
	Descrição
	Peça - Página

	1
	Termo Aditivo e do Convênio.
	10: 1257-1281

	2
	Plano de Trabalho.
	10: 1285-1327

	3
	Relatório de Cumprimento do Objeto/Declaração de Realização dos Objetivos.
	10: 1329-1335

	4
	Relação de Bens, de Capacitados/Treinados, Termo de Compromisso e Relação dos Serviços Prestados.
	10: 1337-1345

	5
	Extrato da Conta Corrente/Devolução do saldo não aplicado.
	10: 1347-1375

	6
	Apresentação da cantora Daniela Mercury: Nota Fiscal 00570.
	10: 1379-1395

	7
	Apresentação J. Velozo, em substituição a Roberta Sá: Nota Fiscal 00572.
	10: 1397-1415

	8
	Apresentação Targino Gondim: Nota Fiscal 00573.
	10: 1417-1429

	9
	Apresentação Tito Paris: Nota Fiscal 00571.
	10: 1431-1443

	10
	Proposta de Preços Passagens Aéreas: Avante Viagens e Negócios e Salvatur.
	10: 1445 e 
11: 2-6 e 8-10

	11
	Contrato de Prestação de Serviços de Transporte Aéreo: Avante Viagens e Negócios.
	11: 12-18

	12
	Bilhetes Aéreos Eletrônicos: Daniela Mercury e Equipe, Targino Gondim, Jota Velozo, Tito Paris e Equipe de Produção.
	11: 22-144

	13
	Hospedagem: Contrato de Prestação de Serviços/Avante Viagens e Negócios.
	11: 148-158

	14
	Proposta de Preços/Fornecimento de Alimentação: Arembepe Transportes e Turismo Ltda., Cheiro Verde, Avante Viagens e Negócios e Ângela Assis Produções e Eventos Ltda.
	11: 160-164, 316, 318 e 320

	15
	Proposta de Preços/Serviço de Hospedagem: Avante Viagens e Negócios, Arembepe Transportes e Turismo Ltda. e Salvatur.
	11: 172-180

	16
	Proposta de Preços/Serviço de Translado: Cheiro Verde.
	11:182

	17
	Hospedagem/Equipe de Produção: Avante Viagens e Negócios.
	11: 188-216

	18
	Hospedagem/Tito Paris: Avante Viagens e Negócios.
	11: 220-242

	19
	Hospedagem/Daniela Mercury: Avante Viagens e Negócios.
	11: 246-286

	20
	Hospedagem/Jota Velozo: Avante Viagens e Negócios.
	11: 290-294

	20
	Hospedagem/Targino Gondim: Avante Viagens e Negócios.
	11: 298-300

	21
	Nota Fiscal 000038: Fornecimento de refeições coletivas (Catering) : Locadora Cheiro Verde.
	11: 304-314

	22
	Nota Fiscal 00574: Serviço de Sonorização-MP Produções (Maurício Pessoa Show e Eventos Culturais) .
	11: 324-344

	23
	Nota Fiscal 00575: Aluguel de Bateria e Percussão-MP Produções (Maurício Pessoa Show e Eventos Culturais Ltda.) .
	11: 348-364

	24
	Nota Fiscal 00576: Serviço de Iluminação-MP Produções (Maurício Pessoa Show e Eventos Culturais Ltda.) .
	11: 368-378

	25
	Nota Fiscal 00577: Serviço de Projeção das Apresentações Artísticas-MP Produções (Maurício Pessoa Show e Eventos Culturais Ltda.) .
	11: 382-394

	26
	Nota Fiscal 00578: Aluguel de Geradores-MP Produções (Maurício Pessoa Show e Eventos Culturais Ltda.) .
	11: 398-408

	27
	Nota Fiscal 00579: Aluguel de Palco-MP Produções (Maurício Pessoa Show e Eventos Culturais Ltda.) .
	11: 412-428

	28
	Nota Fiscal 00579: Aluguel de Estrutura de Camarins e Receptivo-MP Produções (Maurício Pessoa Show e Eventos Culturais) .
	11: 432-444

	29
	Nota Fiscal 00580: Tribuna para Autoridades e Convidados-MP Produções (Maurício Pessoa Show e Eventos Culturais Ltda.) .
	11: 448-460

	30
	Comprovação das despesas/Nota Fiscal 00581: Iluminação Local-MP Produções (Maurício Pessoa Show e Eventos Culturais Ltda.) .
	11: 464-476

	31
	Nota Fiscal 0844: Locação de Banheiros Químicos-HB Comércio e Serviços Ltda.
	11: 480-494

	32
	Nota Fiscal 00593: Serviço de Fechamento, Piso e Sinalização-MP Produções (Maurício Pessoa Show e Eventos Culturais Ltda.) .
	11: 498-514

	33
	Nota Fiscal 00582:Serviços de Carregadores-MP Produções (Maurício Pessoa Show e Eventos Culturais Ltda.) .
	11: 518-536

	34
	Nota Fiscal 0089: Serviços de    Segurança, Bastidores, Frente de Palco e Camarotes-Atlântico Serviços Especializados Ltda.
	11: 540-556

	35
	Nota Fiscal 00583: Serviços de Camareiras-MP Produções (Maurício Pessoa Show e Eventos Culturais Ltda.) .
	11: 560-566 
11: 574-578

	36
	Nota Fiscal 00590: Serviços de Filmagem (Cobertura da Pré-Produção, Encontro Artístico e Edição de Conteúdo) -MP Produções (Maurício Pessoa Show e Eventos Culturais Ltda.) .
	11: 582-598

	37
	Nota Fiscal 0088: Serviços de Limpeza Antes e Durante as Apresentações-Atlântico Serviços Especializados Ltda.
	11:602-618

	38
	Nota Fiscal 0804: Locação de 40 Rádios Comunicadores-ARENA Áudio Eventos Ltda.
	11: 622-638

	39
	Recibo: Produtores-Iris Produções (Carvalho Andrade Produções Artísticas Ltda.) 
	11: 642-650

	40
	Recibo: Assistente de Produção/Visita Técnica-Iris Produções (Carvalho Andrade Produções Artísticas Ltda.) 
	11: 654-662

	41
	Recibo: Direção Artística-Iris Produções (Carvalho Andrade Produções Artísticas Ltda.) 
	11: 666-674

	42
	Nota Fiscal Eletrônica 2010113: Assessoria Jurídica: Matos, Valverde, Trindade & Leahy Advogados Associados.
	11: 678-698

	43
	Nota Fiscal 00592: Serviços de Coordenação Geral do Projeto-MP Produções (Maurício Pessoa Show e Eventos Culturais Ltda.) .
	11: 702-724

	44
	Nota Fiscal 00584: Serviços de Coordenação Administrativo Financeiro-MP Produções (Maurício Pessoa Show e Eventos Culturais Ltda.) .
	11: 728-744

	45
	Nota Fiscal 00585: Serviços de Assistente Administrativo-MP Produções (Maurício Pessoa Show e Eventos Culturais Ltda.) .
	11: 748-764

	46
	Nota Fiscal 00586: Serviços de Assistente de Produção-MP Produções (Maurício Pessoa Show e Eventos Culturais Ltda.) .
	11: 768-784

	47
	Nota Fiscal 00587: Serviços de Secretaria Executiva-MP Produções (Maurício Pessoa Show e Eventos Culturais Ltda.) .
	11: 788-804

	48
	Nota Fiscal 0209: Serviço de Criação e Gravação de Spot-Di Dançar Eventos (Marival Vasconcelos Lopes) .
	11: 808-824

	49
	Nota Fiscal 0210: Serviço de Criação e Produção de VT-Di Dançar Eventos (Marival Vasconcelos Lopes) .
	11: 828-836

	50
	Nota Fiscal 0212: Serviço de Criação e Programação e Identidade Visual-Di Dançar Eventos (Marival Vasconcelos Lopes) .
	11: 840-848

	51
	Nota Fiscal 0211: Confecção de Camisas Coloridas, Estampadas em Policromia-Di Dançar Eventos (Marival Vasconcelos Lopes) .
	11: 852-860

	52
	Nota Fiscal 0214: Confecção de Adesivos Trânsito Livre -Di Dançar Eventos (Marival Vasconcelos Lopes) .
	11: 864-872

	53
	Nota Fiscal 00591: Serviços de Registro Fotográfico-MP Produções (Maurício Pessoa Show e Eventos Culturais Ltda.) .
	11: 876-892

	54
	Nota Fiscal 0215: Confecção de Folders-Di Dançar Eventos (Marival Vasconcelos Lopes) .
	11: 896-904

	55
	Recibo: Web Site do Evento (200 horas) -AF Design Comunicação Ltda.
	11: 908-916

	56
	Nota Fiscal 01083: Assessoria de Comunicação e Imprensa -Via Press Comunicação Ltda.
	11: 920-936

	57
	Nota Fiscal 0216: Confecção de Crachás (400 unidades) -Di Dançar Eventos (Marival Vasconcelos Lopes) .
	11: 940-948

	58
	Nota Fiscal 0217: Confecção de Postais em Offset (20.000 unidades) - Di Dançar Eventos (Marival Vasconcelos Lopes) .
	11:952-960

	59
	Nota Fiscal 0218: Confecção de Panfletos (60.000 unidades) -Di Dançar Eventos (Marival Vasconcelos Lopes) .
	11: 964-968
11: 976-978

	60
	Nota Fiscal 0213: Impressão de Revistas (5.000 unidades) -Di Dançar Eventos (Marival Vasconcelos Lopes) .
	11: 982-990

	61
	Nota Fiscal Eletrônica 201043: Serviços de cópias de 1.000 DVD's (Jorge Alexandre Felipe Neto) .
	11: 994-1018

 (*) A palavra inglesa catering designa o serviço de fornecimento de refeições coletivas, incluindo também itens correlatos, para companhias de aviação, restaurantes empresariais, hospitais, eventos.  (Internet) 
ANALISE DAS DESPESAS REALIZADAS
46.		As despesas dadas como realizadas, informadas na prestação de contas do convênio, cujos elementos acham-se descritos na tabela acima (item 34) , serão analisadas segundo os critérios estabelecidos no termo do convênio (peça 10, p.827-847) , notadamente no que consta na Cláusula Quinta (São Obrigações das Partes) , inciso II (Do Convenente) , item 9, que determina que os pagamentos devem ser promovidos mediante crédito na conta bancária, cheque nominal em nome dos fornecedores e prestadores de serviços, e na Subcláusula Sétima (Das Contratações) da Cláusula Sexta (Da Aplicação dos Recursos) , observados os princípios da impessoalidade,  moralidade e economicidade, bem como o disposto nas Leis 8.666/1993 e 10.520/2002 e nos Decretos 3.555/2000 e 3.450/2005, e de maneira especial os artigos 45, 46 e 47 da Portaria Interministerial 127/2008, a seguir transcritos: 
Art. 45. Para a aquisição de bens e contratação de serviços com recursos de órgãos ou entidades da Administração Pública federal, as entidades privadas sem fins lucrativos deverão realizar, no mínimo, cotação prévia de preços no mercado, observados os princípios da impessoalidade, moralidade e economicidade.
Parágrafo único. A entidade privada sem fins lucrativos deverá contratar empresas que tenham participado da cotação prévia de preços, ressalvados os casos em que não acudirem interessados à cotação, quando será exigida pesquisa ao mercado prévia à contratação, que será registrada no SICONV e deverá conter, no mínimo, orçamentos de três fornecedores.
Art. 46. A cotação prévia de preços prevista no art. 11 do Decreto nº 6.170, de 25 de julho de 2007, será realizada por intermédio do SICONV, conforme os seguintes procedimentos:
I - o convenente registrará a descrição completa e detalhada do objeto a ser contratado, que deverá estar em conformidade com o Plano de Trabalho, especificando as quantidades no caso da aquisição de bens;
II - a convocação para cotação prévia de preços permanecerá disponível no SICONV pelo prazo mínimo de cinco dias e determinará:
a) prazo para o recebimento de propostas, que respeitará os limites mínimos de cinco dias, para a aquisição de bens, e quinze dias para a contratação de serviços;
b) critérios para a seleção da proposta que priorizem o menor preço, sendo admitida a definição de outros critérios relacionados a qualificações especialmente relevantes do objeto, tais como o valor técnico, o caráter estético e funcional, as características ambientais, o custo de utilização, a rentabilidade; e c) prazo de validade das propostas, respeitado o limite máximo de sessenta dias.
III - o SICONV notificará automaticamente, quando do registro da convocação para cotação prévia de preços, as empresas cadastradas no SICAF que pertençam à linha de fornecimento do bem ou serviço a ser contratado;
IV - a entidade privada sem fins lucrativos, em decisão fundamentada, selecionará a proposta mais vantajosa, segundo os critérios definidos no chamamento para cotação prévia de preços; e
V - o resultado da seleção a que se refere o inciso anterior será registrado no SICONV.
§ 1º A cotação prévia de preços no SICONV será desnecessária:
I - quando o valor for inferior a R$ 8.000,00 (oito mil reais) , desde que não se refiram a parcelas de uma mesma obra, serviço ou compra ou ainda para obras, serviços e compras da mesma natureza e no mesmo local que possam ser realizadas conjunta e concomitantemente; e
II - quando, em razão da natureza do objeto, não houver pluralidade de opções, devendo comprovar tão-só os preços que aquele próprio fornecedor já praticou com outros demandantes.
§ 2º O registro, no SICONV, dos contratos celebrados pelo beneficiário na execução do objeto é condição indispensável para sua eficácia e para a liberação das parcelas subsequentes do instrumento, conforme previsto no art. 3º.
Art. 47. Cada processo de compras e contratações de bens, obras e serviços das entidades sem fins lucrativos deverá ser realizado ou registrado no SICONV contendo, no mínimo, os seguintes elementos:
I- os documentos relativos à cotação prévia ou as razões que justificam a sua desnecessidade;
II - elementos que definiram a escolha do fornecedor ou executante e justificativa do preço;
III - comprovação do recebimento da mercadoria, serviço ou obra; e
IV - documentos contábeis relativos ao pagamento.
47.		No que respeita as contratações de artistas, também deve ser observada o entendimento adotado pelo TCU no Acórdão 96/2008-TCU-Plenário, que determinou (textual) : 
9.5.1. quando da contratação de artistas consagrados, enquadrados na hipótese de inexigibilidade prevista no inciso III do art. 25 da Lei n° 8.666/1992, por meio de intermediários ou representantes;
9.5.1.1. deve ser apresentada cópia do contrato de exclusividade dos artistas com o empresário contratado, registrado em cartório. Deve ser ressaltado que o contrato de exclusividade difere da autorização que confere exclusividade apenas para os dias correspondentes à apresentação dos artistas e que é restrita à localidade do evento;
9.5.1.2. o contrato deve ser publicado no Diário Oficial da União, no prazo de cinco dias, previsto no art. 26 da Lei de Licitações e Contratos Administrativos, sob pena de glosa dos valores envolvidos;
48.		E por se tratar de caso peculiaríssimo de convênio celebrado no Brasil com execução do objeto no exterior, deve-se observar com redobrada atenção em que condições os serviços contratados pela convenente com empresas estabelecidas no território brasileiro foram efetivamente prestados na República de Cabo Verde, no Continente Africano, de modo que a boa e regular aplicação dos recursos repassados se arrime em documentos necessários e suficientes para os fins pretendidos.   
49.		As despesas indicadas na tabela do item 45, acima, para efeito de exame, serão analisadas de acordo com o Plano de Trabalho revisado apresentado à FCP/MinC (peça 10, p.523-533) , conforme a seguir indicadas: 
49.1-Itens 6 a 9: Programação Artísticas (Meta 1-Etapas 1.1.1 a 1.1.4) ; 
49.2-Item 10 a 12: Transporte dos Artistas e Equipe (Meta 2-Etapas 1.2.1 a 1.2.11) ; 
49.3-Itens 13 a 20: Hospedagens, translado e alimentação (Meta 3- Etapas 1.3.1 a          1.3.15) ; 
49.4-Itens 21 a 41: Infraestrutura de Serviços e Equipamentos (Meta 4-Etapas 1.4.1 a 1.4.21) ;
49.5-Itens 42 a 47: Administração do Projeto (Meta 5-Etapas 1.5.1 a 1.5.6) ;
49.6-Itens 48 a 59: Campanha de Divulgação de Encontro (Meta 6-Etapas 2.1.1 a 2.1.12) ;
49.7- Item 60: Publicar Informativo/Revista (Meta 6-Etapa 2.2.1) ;
49.8-Itens 61: DVD: Despesa realizada com saldo remanescente do convênio (Extra Plano de Trabalho) .
50.		A análise das despesas executadas pela convenente será realizada tendo em vista o que consta nas notas fiscais emitidas pela empresa contratada, o termo do contrato firmado e da cotação previa de preços de que trata o artigo 45 da Portaria Interministerial 127/2008, assim como da comprovação de que os serviços efetivamente foram prestados no país onde o evento foi realizado, tudo isso em confronto com os dados existentes no Plano de Trabalho revisado apresentado à FCP/MinC em 31/5/2010, conforme mencionado no item 20, alínea 'd', acima (peça 10, p.523-533) .
51.		A análise a ser realizada também se orientará pelas informações constantes no formulário para apresentação do Projeto junto à Fundação Cultural Palmares, item 4-Objetivos (peça 10, p.485-521) , a seguir explicitadas, denominadas 'ações específicas que serão realizadas para se alcançar o objetivo geral', que alinhou os seguintes pontos: 
51.1	Realização do encontro artístico intitulado Claridália na Cidade de Praia, em Cabo Verde, reunindo trajetórias musicais de artistas relacionados com a influência da herança africana e com as duas grandes dinastias que se encontram na base da Música Popular Brasileira (Samba e Baião) .
a) compor uma programação artística que reflita a celebração das heranças africanas conjugada às duas principais dinastias musicais do Brasil (samba, baião) e das referências de contemporaneidade e da síntese musical do povo cabo-verdiano;
b) garantir condições de transporte aos artistas e equipe;
c) oferecer condições de estadia e translado aos artistas e equipes;
d) montar infraestrutura de serviços e equipamentos para apresentações artísticas; e
e) efetuar administração do projeto.
51.2	Gerar publicação editorial com registro do rol de efemérides (Tombamento da Cidade Velha, 550 Anos do Achamento de Cabo Verde, 35 Anos de Independência, Aniversário da Cidade de Praia, Mês da Cultura na Comunidade dos Países de Língua Portuguesa-CPLP) , que permearão a memória coletiva do povo cabo-verdiano.
	a) Realizar campanha de divulgação vinculando ao encontro artístico de modo a mobilizar a população local da Cidade de Praia; e
	b) Publicar informativo/revista para distribuição gratuita em centros educacionais e culturais de Cabo Verde e do Brasil.
I - Apresentações Artísticas 
 (Meta 1-Etapas 1.1.1, 1.1.2, 1.1.3 e 1.1.4 do Plano de Trabalho) 
Empresa Contratada: Maurício Pessoa Show e Eventos Culturais Ltda., nome de fantasia MP Produções  (CNPJ: 01.213.680/0001-94) , estabelecida no município de Santo Amaro/BA.
52.	A empresa foi contratada em 1/6/2010, pelo valor de R$ 230.000,00, para promover as apresentações artísticas no dia 2/6/2010, na cidade de Praia, Capital da República de Cabo Verde, dos cantor (es) / (as) Daniela Mercury (R$ 165.000,00) , Roberta Sá (R$ 25.000,00) , Targino Gondim (R$ 10.000,00) e Tito Paris (R$ 30.000,00) , cantor cabo-verdiano residente em Lisboa/Portugal (peça 10, p.1391-1395) .
53.	Pelos serviços prestados pelas apresentações artísticas do Projeto Claridália, a empresa foi beneficiária de pagamentos com recursos do convênio no valor de R$ 215.855,00, conforme as notas fiscais abaixo indicadas:
a) Apresentação da cantora Daniela Mercury (Brasil) : Nota Fiscal 00570, datada de 22/6/2010, no valor líquido de R$ 154.852,50  (peça 10, p. 1379-1395) ;
b) Apresentação do cantor J. Velozo (Brasil) , em substituição a Roberta Sá: Nota Fiscal 00572, datada 22/6/2010, no valor líquido de R$ 23.462,50. Vale observar que a nota fiscal descreve os serviços prestados como referente a apresentação da cantora Roberta Sá (peça 10, p. 1399-1415) ; e
c) Apresentação do cantor Targino Gondim (Brasil) : Nota Fiscal 00573, datada de 22/6/2010, no valor líquido de R$ 9.385,00  (peça 10, p. 1419-1429) ; e
d) Apresentação do cantor Tito Paris (Cabo Verde) : Nota Fiscal 00571, datada de 22/6/2010, no valor líquido de R$ 28.155,00  (peça 10, p. 1433-1443) ;
54.	Foram coletados preços junto às empresas Maurício Pessoa Show e Eventos Culturais Ltda.,  (peça 10, p.1385, 1405, 1425 e 1439) , F&Ramos Produções e Sonorização Ltda. (peça 10, p.1387) e Eventos & Produções de Camaçari Ltda. (peça 10, p.1398) , aos preços de R$ 230.000,00, R$ 509.800,00 e R$ 432.800,00, respectivamente. 
55.	Segundo as notas fiscais emitidas pela contratada (NF 0570, 0572, 0573 e 0571) e a pesquisa à base de dados da Receita Federal (peça 12, p.21-22) , a empresa acha-se estabelecida no município de Santo Amaro/BA, diferente, portanto, do endereço constante no contrato firmado com a convenente (peça 10, p.1391-1395) , que indica que a mesma acha-se estabelecida à Rua Waldemar Falcão, 227, Shopping Horto Center, sala 25, Bairro Horto Florestal, Salvador/BA. A empresa em questão tem por atividade econômica 'artes cênicas, espetáculos e atividades complementares não especificadas anteriormente', conforme pesquisa à base de dados da Receita Federal (peça 12, p.21-22) . 
56.	Os pagamentos realizados a mencionada empresa, no valor líquido de R$ 215.855,00, segundo consta no subitem 1.12 do Parecer Financeiro 24/2014/CCONV, datado de 7/5/2014 (peça 2, p.61-64) , ocorreram conjuntamente com os pagamentos das empresas Marival Vasconcelos Lopes (CNPJ: 08.454.527/0001-06) , Avante Viagens e Negócios Ltda.-ME (CNPJ: 09.478.862/0001-07) e Matos, Valverde, Trindade & Leahy Advogados Associados (CNPJ: 03.363.732/0001-34) , por meio de um único documento bancário, n.º 358014, no valor de R$ 805.442,68, com datas de 23/6/2010 e 6/7/2010, o que infringiu o estabelecido no inciso II, do § 2º do artigo 50 da Portaria Interministerial 127/2008, que exige que os pagamentos sejam realizados exclusivamente mediante crédito na conta bancária de titularidade dos fornecedores e prestadores de serviços. O Parecer Financeiro em questão não esclareceu o fato de um único documento bancário possuir duas datas distintas. 
Exame Técnico da Despesa
57.	Inexiste na prestação de contas do convênio convites formulados pela convenente aos artistas para participarem do Projeto Claridália, sem os quais a participação destes seria inconcebível, especificando o local, a duração do evento e a data de sua realização, assim como a aceitação por parte dos mesmos, contendo o preço de seus serviços e demais condições inerentes a seus acompanhantes, como seja, por analogia, deveria ser aplicado os procedimentos inerentes a licitação na  modalidade Convite, conforme disposto no artigo 22, § 3º da Lei 8.666/1993; ou mesmo uma carta de intenções entre as partes, cujos termos norteariam as futuras contratações, tanto diretamente entre a convenente e os artistas, como por meio de empresa especializada. 
58.	No mesmo sentido, também inexiste na prestação de contas solicitação formal da convenente, dirigida aos prestadores de serviços com atividade econômica compatível com apresentações artísticas, requerendo cotação de preços para a realização da Meta 1 do objeto conveniado (cachês dos artistas Daniela Mercury, Roberta Sá/Jota Velozzo, Targino Gondim e Tito Paris) , com os respectivos preços de referência, que seriam aqueles constantes no Plano de Trabalho atualizado de acordo com as exigências da FCP/MinC (peça 10, p.523-533) , de modo a justificar a existência das propostas de preços apresentadas pela MP Produções (peça 10, p.1385, 1405, 1425 e 1439) , Eventos Produções de Camaçari (peça 10, p.1389, 1409, 1427 e 1441) e F&Ramos Produções e Sonorização Ltda. (peça 10, p.1387, 1407, 1429 e 1443) .
59.	A proposta de menor preço, acatada pela convenente, foi apresentada pela empresa MP Produções (peça 10, p.1385, 1405, 1425 e 1439) , com preços exatamente iguais aos do Plano de Trabalho, sem que exista nos autos nenhuma prova material de que a mencionada empresa tenha tomado conhecimento dos mesmos; como seja, como os autos não indicam a existência de tal prova, logo houve troca de informações entre a convenente e a citada empresa na fixação dos preços, sem que as demais tomassem conhecimento dos mesmos, daí a razão de terem apresentado preços bastantes superiores aos de referência. A informação dos preços de referência aos demais interessados poderia gerar oferta de preços abaixo dos fixados e, via de consequência, economia para os recursos do convenio. Tal prática rompeu o princípio da igualdade de oportunidades para todos os concorrentes, demonstrando, assim, que a cotação de preço realizada se tratou de mera formalidade, revelando indícios de que não foram observados os princípios da impessoalidade, moralidade e economicidade previstos no artigo 45 da Portaria Interministerial 127/2008. 
60.	Os serviços foram contratados (peça 10, p.1391-1395) pelos valores constantes nas propostas de preços apresentadas pela MP Produções (peça 10, p.1385, 1405, 1425 e 1439) , que são os mesmos valores registrados no Plano de Trabalho revisado apresentado à FCP em 31/5/2010 (peça 10, p.523-533) , para a Meta 1, Etapas 1.1, 1.2, 1.3 e 1.4, no total de R$ 230.000,00. 
61.	O contrato em questão, do tipo padrão, foi adotado pela convenente para os mais variados tipos de serviços. No caso do que fora celebrado com a MP Produções (peça 10, p.1391-1395) , além de haver sido firmado em 1/6/2010, logo, um dia antes da execução do objeto, uma vez que as apresentações ocorreriam em 2/6/2010 e em outro continente, no caso a África, portanto sem tempo hábil para sua operacionalização, não satisfaz as exigências do § 1º do artigo 54  (Os contratos devem estabelecer com clareza e precisão as condições para sua execução, expressas em cláusulas que definam os direitos, obrigações e responsabilidades das partes, em conformidade com os termos da licitação e da proposta a que se vinculam)  e artigo 55 da Lei 8.666/1993, incisos I (o objeto e seus elementos característicos) e II (o regime de execução ou a forma de fornecimento) . 
62.	Observe-se que a convenente dispunha de condições de gerir os recursos recebidos de forma correta, inclusive realizando os procedimentos licitatórios pertinentes, uma vez que contratou o escritório de advocacia Matos, Valverde, Trindade & Leahy Advogados Associados (CNPJ: 03.363.732/0001-34) , pelo valor de R$ 40.000,00, para proporcionar assessoria jurídica ao convênio (Meta 5-Etapas 1.5.1) , conforme previsto no Plano de Trabalho revisado apresentado à FCP/MinC em 31/5/2010, mencionado no item 20, alínea 'd', acima (peça 10, p.523-533) . Verifica-se, também, que na contratação dos artistas não foi observado o entendimento adotado pelo TCU no Acórdão 96/2008-TCU-Plenário, conforme transcrito no item 36, acima.
63.	Os pagamentos da empresa Maurício Pessoa Show e Eventos Culturais Ltda. foram quitados juntamente com o das empresas Marival Vasconcelos Lopes (CNPJ: 08.454.527/0001-06) , Avante Viagens e Negócios Ltda.-ME (CNPJ: 09.478.862/0001-07) e Matos, Valverde, Trindade & Leahy Advogados Associados (CNPJ: 03.363.732/0001-34) , por meio de um único documento bancário, n.º 358014, no valor de R$ 805.442,68, com datas de 23/6/2010 e 6/7/2010, segundo mencionado no Parecer Financeiro 24/2014/CCONV, datado de 7/5/2014 (peça 2, p.61-64) , o que infringiu o estabelecido no inciso II, do § 2º do artigo 50 da Portaria Interministerial 127/2008, que exige que os pagamentos sejam realizados exclusivamente mediante crédito na conta bancária de titularidade dos fornecedores e prestadores de serviços.
II-Transporte Aéreo, Hospedagem, Translado e Alimentação dos Artistas e Equipe
 (Meta 2-Etapas 1.2.1 a 1.2.11 e Meta 3-Etapas 1.3.1 a 1.3.15 do Plano de Trabalho) 
Empresa Contratada: Avante Viagens e Negócios (CNPJ: 09.478.862/0001-07) , estabelecida em Salvador/BA.
64.	Por meio de dois contratos celebrados em 1/6/2010 (peça 11, p.12-16 e 154-158) , a empresa em questão foi contratada para o fornecimento de passagens aéreas (primeiro contrato) , hospedagens, translado e alimentação (segundo contrato)  aos artistas e equipes de produção do Projeto Claridália, sendo as passagens aéreas da cidade de origem de cada artista para a cidade de Praia, capital de Cabo Verde (ida e volta) , tendo, para tanto, sido remunerada com recursos do convênio pelo valor total de R$ 275.293,90, por meio das Faturas 229 e 230, conforme a seguir demonstrado: 
	a) R$ 180.687,10, pelo fornecimento de passagens aéreas, conforme Fatura 229, de 1/6/2010 (peça 10, p.1445 e peça 11, p.2) e termo de contrato datado de 1/6/2010 (peça 11, p.12-16) ; e
	b) R$ 94.606,80, pelo fornecimento de hospedagem, translado e alimentação, conforme Fatura 230, de 25/6/2010 (peça 11, p.148-150) e contrato (peça 11, p.154-158) . 
Passagem Aérea
65.	De acordo com os Bilhetes Eletrônicos/Recibo de Itinerário do Passageiro emitidos pela TAP (Transporte Aéreo de Portugal) , existentes na Prestação de Contas do Convênio (peça 11, p.24-144) , foram reservadas as seguintes quantidades de passagens aéreas para os artistas e respectivas equipes para participarem do Projeto Claridália, na cidade de Praia, capital da República de Cabo Verde, conforme indicados na tabela baixo, por nome do beneficiário, número de passagens/itinerário e preços:
	Beneficiário
	Serviço
	Preço-R$
	Peça-Página

	Daniela Mercury
	02 Passagens Classe Executiva (Lisboa/Praia/Lisboa) 
24 Passagens Classe Econômica (Lisboa/Praia/Lisboa) 
Excesso de Bagagem (sem indicação do trajeto) 
	8.770,90 
47.680,08 
15.000,00
	11:24-74

	Jota Veloso
	02 Passagens Classe Executiva (RJ/Praia/RJ) 
01 Passagens Classe Econômica (RJ/Praia/RJ) 
	18.838,86
4.818,32
	11:84-88

	Targino Gondim
	02 Passagens Classe Executiva (Salvador/Praia/Salvador) 
	17.590,00
	11:78-80

	Tito Paris
	02 Passagens Classe Executiva (Lisboa/Praia/Lisboa) 
10 Passagens Classe Econômica (Lisboa/Praia/Lisboa) 
	8.770,90 19.866,70
	11:92-114

	Equipe de Produção
	04 Passagens Classe Econômica (Salvador/Praia/Salvador) 
01 Passagem Classe Econômica (Aracaju/Praia/Aracaju) 
09 Passagens Classe Econômica (Salvador/Praia/Salvador) 
	11.243,24 2.810,81
25.297,29
	11:118-144

	Total
	Fatura 229, de 1/6/2010 (peça 10, p.1445 e peça 11, p.2) 
	180.687,10
	**********

Passagens Aéreas-Fatura 229
66.	A cotação prévia de preços para o fornecimento de passagens aéreas foi realizada junto às empresas Arembepe Transporte e Turismo Ltda. (CNPJ: 03.206.850/0001-39) , Salvatur Viagens e Turismo e Avante Viagens e Negócios (CNPJ: 09.478.862/00001-07) , que apresentaram valores de R$ 236.016,24, R$ 267.824,26 e R$ 180.687,10, respectivamente, sendo esta última escolhida pela convenente para prestar os serviços indicados (peça 11, p.4-6, p.8-10 e p.18) . O contrato para fornecimento de passagens aéreas foi celebrado em 1/6/2010 com a Avante Viagens e Negócios, ao preço de R$ 180.687,10 (peça 11, p.12-16) .
Exame da Despesa/Passagem Aérea
67.	A cotação prévia de preços realizada pela convenente possui as mesmas irregularidades mencionadas no item 58 e 59, acima. Quanto ao contrato celebrado, do tipo, padrão, também não satisfaz as exigências do artigo 54, § 1º, e 55, incisos II e II, da da Lei 8.666/1993, uma vez que não estabelece com clareza e precisão as condições para sua execução, expressas em cláusulas que definam os direitos, obrigações e responsabilidades das partes, o objeto e seus elementos característicos, assim como o regime de execução ou a forma de fornecimento, conforme já mencionado no item 61, acima.  
68.	No contrato firmado, no valor de R$ 180.687,10, nada consta sobre a quantidade de passagens a ser fornecida e os itinerários a serem percorridos, com indicação do número de passageiros, sua classificação etária, bem como dos aeroportos de partida e os de chegada, e respectivas datas de embarque/desembarque. 
69.	Do confronto das 3 (três) propostas apresentadas, verifica-se que a vencedora, oferecida pela Avante Viagens e Negócios, em valores unitários, corresponde aos valores constantes no Plano de Trabalho revisado (peça 10, p.523-533) , Meta 1, Etapas 1.2.1 a 1.2.7 e 1.2.11, com exceção das Etapas 1.2.8 a 1.2.10, o que demonstra indícios de favorecimento da convenente pela empresa contratada, tendo em vista que os preços das demais são bastantes superiores ao do Plano de Trabalho, bem como ante a ausência, na prestação de contas do convênio, de solicitação formal da convenente dirigida aos prestadores de serviços com atividade econômica compatível com fornecimentos de passagens aéreas, requerendo cotação de preços para as viagens aéreas dos artistas e equipe de produção que participariam do Projeto Claridália, em Cabo Verde, nos termos do artigo 45 da Portaria Interministerial 127/2008.
70.	Os Bilhetes Eletrônicos/Recibo de Itinerário do Passageiro emitidos pela TAP (Transporte Aéreo de Portugal) , existentes na Prestação de Contas do Convênio (peça 11, p.24-144) , se tratam de reservas de passagens, faltando, por conseguinte, para a efetiva comprovação das despesas, os cartões de embarques, a teor do artigo 63, § 2º, inciso III, da Lei 4.320/1964.
71.	O pagamento pelo fornecimento de passagens áreas, no valor de R$ 180.687,10, foi realizado conjuntamente com os pagamentos das empresas Maurício Pessoa Show e Eventos Culturais Ltda.,  (CNPJ: 01.213.680/0001-94) , Marival Vasconcelos Lopes (CNPJ: 08.454.527/0001-06) e Matos, Valverde, Trindade & Leahy Advogados Associados (CNPJ: 03.363.732/0001-34) , por meio de um único documento bancário, n.º 358014, no valor de R$ 805.442,68, com datas de 23/6/22010 e 6/7/2010, conforme mencionado no Parecer Financeiro 24/2014/CCONV, datado de 7/5/2014 (peça 2, p.61-64) , o que infringiu o estabelecido no inciso II, do § 2º do artigo 50 da Portaria Interministerial 127/2008, que exige que os pagamentos sejam realizados exclusivamente mediante crédito na conta bancária de titularidade dos fornecedores e prestadores de serviços, conforme já relatado no item 62, acima.
72.	Tal procedimento também é vedado pelo disposto na Cláusula Quinta (São Obrigações das Partes) , inciso II (Do Convenente) , item 9 do termo de Convênio, que determina que os pagamentos devem ser promovidos mediante crédito na conta bancária, cheque nominal em nome dos fornecedores e prestadores de serviços.
Hospedagem
73.	De acordo com os Vouchers de reserva de hospedagem no Hotel Oasis Atlântico Praiamar, em Praia, Cabo Verde, existentes na prestação de contas do convênio (peça 11, p.188-300) , foram realizadas as seguintes reservas confirmadas com garantia de No Show (não comparecimento) para os beneficiários abaixo indicados:
	a) Equipe de Produção (peça 11, p.188-216) : Foram reservados 15 (quinze) apartamentos individuais, para o período de 2 a 6/6/2010, com 05 (cinco) noites, totalizando R$ 21.450,00, A Fatura 230, de 25/6/2010, relativa ao pagamento das despesas (peça 11, p.148-150) indica, para a equipe de produção 67 hospedagens ao preço de R$ 19.162,00;
	b) Cantor Tito Paris e equipe (peça 11, p.220-242) : Foram reservados 12 (doze) apartamentos individuais para o período de 1 a 3/6/2010, sendo 2 noites ao preço de R$ 1.045,20, 2 noites ao preço de R$ 572,00 e 10 noites ao preço de R$ 358,80, totalizando R$ 5.205,20. A Fatura 230, de 25/6/2010, relativa ao pagamento das despesas (peça 11, p.148-150) indica, para mencionado cantor, 14 (quatorze) hospedagens, em que pese ao mesmo preço de R$ 5.205,20;
	c) Cantora Daniela Mercury e equipe (peça 11, p.246-286) : Foram reservados 21 (vinte e um) apartamentos individuais para o período de 2 a 3/6/2010 (02 noites) , totalizando R$ 15.069,60;
	d) Existe divergência entre a emissão de passagens aéreas para mencionada cantora e sua equipe, no total de 26 (vinte e seis) , sendo 2 classe executiva e 24 classe econômica (peça 11, p.24-74) , e as reservas de hospedagem, que só contemplou 21 (vinte e uma) pessoas, como seja, 5 (cinco) pessoas que voaram no trajeto Lisboa/Praia/Lisboa deixaram de se hospedar. A Fatura 230, de 25/6/2010, relativa ao pagamento das despesas (peça 11, p.148-150) indica 45 (quarenta e cinco) hospedagens ao preço total de R$ 15.654,60;
	e) Cantor Jota Velozzo e equipe (peça 11, p.290-294) : Foram reservados 03 (três) apartamentos individuais para o período de 2 a 4/6/2010 (02 noites) , sendo 01 (uma) ao preço de R$ 1.430,00 e 02 (duas) ao preço de R$ 717,60, totalizando R$ 2.864,20.  Existe divergência entre as reservas e o valor constante na Fatura 230, de 25/6/2010 (peça 11, p.148-150) , que indica 06 (seis) hospedagens ao preço total de R$ 2.189,20; e
	f) Cantor Targino Gondim e equipe (peça 11, p.298-300) : Foram reservados 02 (dois) apartamentos individuais para o período de 2 a 4/6/2010 (02 noites) , ao preço de R$ 1.567,80 e R$ 429,00, respectivamente, totalizando R$ 2.425,80. Existe divergência entre as reservas e o valor constante na Fatura 230, de 25/6/2010 (peça 11, p.148-150) , que indica 06 (seis) hospedagens ao preço de R$ 2.425,80.
74.	A coleta prévia de preços para o fornecimento de hospedagens foi realizada junto à Arembepe Transporte e Turismo Ltda. (CNPJ: 03.206.850/0001-39) , Salvatur Viagens e Turismo e Avante Viagens e Negócios (CNPJ: 09.478.862/00001-07) , que forneceram os valores de R$ 50.880,30, R$ 80.608,60 e R$ 44.636,80, respectivamente, sendo esta última escolhida pela convenente para prestar os serviços indicados (peça 11, p.174-176, 178-180 e 174-176) .
Resumo Despesas Com Hospedagem-Fatura 230
	Beneficiário
	Serviço
	Preço-R$

	Daniela Mercury
	Hospedagem p/ 21 pessoas conforme Voucher à peça 11, p.246-286.
	15.654,60

	Jota Veloso
	Hospedagem p/03 pessoas, conforme Voucher à peça 11, p.290-294.
	2.189,20

	Targino Gondim
	Hospedagem p/02 pessoas, conforme Voucher peça 11, p.298-300.
	2.425,80

	Tito Paris
	Hospedagem p/12 pessoas, conforme Voucher peça 11, p.220-242.
	5.205,20

	Equipe de produção
	Hospedagem p/15 pessoas, conforme Voucher à peça 11, p.188-216.
	19.162,00

	Total
	**********************************************************
	44.636,80

Translado
75.	A fatura 230, de 25/6/2010 (peça 11, p.148-150) indica 35 (trinta e cinco) traslados local de artistas e equipes, no valor de R$ 23.450,00, que fornecem um valor per capita de R$ 670,00.
76.	A cotação prévia de preços para o fornecimento de serviços de translado local (locação de 3 automóveis de luxo, 3 automóveis executivos, 6 vans e 1 caminhão baú) foi realizada junto à Locadora Cheiro Verde, L & G Transportes e Serviços Ltda. e Arembepe Transportes e Turismo Ltda., que forneceram os valores de R$ 28.400,00, R$ 26.100,00 e R$ 23.450,00 (peça 10, p.195-203, 205-213 e 215-223) .
77.	Em que pese o menor preço tenha sido apresentado pela Arembepe Transportes e Turismo Ltda., no valor de R$ 23.450,00, igual, portanto, ao valor constante no Plano de Trabalho atualizado de acordo com as exigências da FCP/MinC (peça 10, p.523-533) , a contratação dos serviços foi outorgada a empresa Avante Viagens e Negócios, conforme item 63, acima (peça 11, p.154-158) . 
Alimentação
78.	A fatura 230 (peça 11, p.148-150) indica o fornecimento de 204 (duzentos e quatro) diárias de alimentação para os artistas e equipe de produção, ao preço total de R$ 26.520,00, ficando cada diária ao preço unitário de R$ 130,00.
79.	A cotação prévia de preços para o fornecimento de serviços de alimentação para os artista e equipe foram apresentadas pela Arembepe Transporte e Turismo Ltda., com duas propostas, uma no valor de R$ 51.650,00 (peça 10, p.225) e a outra no valor de R$ 30.600,00 (peça 11, p.160) ; pela Locadora Cheiro Verde, empresa não pertencente ao ramo da gastronomia, com proposta no valor de R$ 40.520,00 (peça 10, p.227 e peça 11, p.162) ; pela Angel Produções/Ângela Assis Produções e Eventos Ltda. (CNPJ: 11.080.040/0001-07) , empresa que se dedica a organização de feiras, congressos, exposições e festas, conforme pesquisa à base de dados da Receita Federal (peça 12, p.5-6) , que apresentou proposta no valor de 43.700,00 (peça 10, p.229) e pela Avante Viagens e Negócios, com proposta no valor de R$ 26.520,00 (peça 11, p.164) .
Avante Viagens e Negócios (CNPJ: 09.478.862/00001-07) 
Resumo da Meta 2 e Meta 3
	Serviço Prestado
	Valor Líquido-R$

	Passagens Aéreas: Fatura 229 (peça 10, p.1445 e peça 11, p.2) 
	180.687,10

	Hospedagem: Fatura 230, de 25/6/2010 (peça 11, p.148-150) 
	44.636,80

	Translado: Fatura 230, de 25/6/2010 (peça 11, p.148-150) 
	23.450,00

	Alimentação: Fatura 230, de 25/6/2010 (peça 11, p.148-150) 
	26.520,00

	Total da Meta
	275.293,90

Exame Técnico da Despesa/Hospedagem, Translado e Alimentação
80.	As cotações prévias de preços junto às empresas que prestam serviços de hospedagem, traslado e alimentação possuem as mesmas irregularidades mencionadas nos itens 58 e 59, acima, o que revela indícios de que não foram observados os princípios da impessoalidade, moralidade e economicidade previstos no artigo 45 da Portaria Interministerial 127/2008. 
81.	O contrato celebrado com Avante Viagens e Negócios, do tipo padrão, conforme já mencionado no item 60, acima, foi celebrado em 1/6/2010, objetivando o fornecimento de hospedagem, translado e alimentação para os artistas e equipe do Projeto Claridália, realizado na cidade de Praia, capital da República de Cabo Verde, ao preço de R$ 94.606,80, conforme subitem 2.3 da Cláusula Segunda. Tal instrumento não satisfaz as exigências do artigo 54, § 1º, e 55, incisos I e II, da Lei 8.666/1993, uma vez que não estabelece com clareza e precisão as condições para sua execução, expressas em cláusulas que definam os direitos, obrigações e responsabilidades das partes, o objeto e seus elementos característicos, assim como o regime de execução ou a forma de fornecimento
82.	Além do mais, como os serviços seriam prestados no exterior, faltou ser explicitado no termo de contrato os preços das hospedagens, dos traslados e da alimentação em moeda local de Cabo Verde, bem como a taxa de câmbio para conversão na data do pagamento, por analogia ao disposto no inciso X do artigo 55 da Lei 8.666/1993.
83.	O fato de o contrato haver sido celebrado um dia antes da execução de seu objeto, no caso um evento que se realizaria em outro Continente, sem tempo hábil para sua operacionalização, revela indícios de que se tratou de contrato meramente formal, como também foram formais as coletas de preços exigidas no artigo 45 da Portaria interministerial 127/2008.
III-Montar Infraestrutura de Serviços e Equipamentos.
 (Meta 4, Etapas 1.4.1 a 1.4.10 e 1.4.12 a 1.4.21) 
Contratada: Rômulo de Araújo Gouveia, nome de fantasia Locadora Cheiro Verde (CNPJ: 02.495.668/0001-82) , estabelecida no município de Santo Amaro/BA.
84.	A empresa em questão foi beneficiária de pagamentos no valor líquido de R$ 13.349,00, pelo fornecimento de refeições (Catering) para o projeto Claridália, em Cabo Verde, África (Etapa 1.4.1) , conforme Nota Fiscal 000038, de 30/6/2010 (peça 11, p.304-314) . A palavra inglesa catering designa o serviço de fornecimento de refeições coletivas, incluindo também itens correlatos, para companhias de aviação, restaurantes empresariais, hospitais, eventos (Fonte: Internet) .
85.	A mencionada empresa, segundo pesquisa à base de dados da Receita Federal (peça 12, p.19-20) , tem por atividade econômica 'locação de automóveis sem condutor', logo incompatível com os serviços prestados na área de gastronomia. A despesa realizada, s.m.j., deve se glosada, tanto pela incompatibilidade da atividade econômica da empresa com os serviços prestados, como pela falta de comprovação de que os serviços foram prestados no exterior, uma vez que o nota fiscal e o termo de contrato não se prestam a comprovar o fornecimento de refeições em um país localizado em outro continente, no caso a África.
86.	Além do mais, as refeições para os artistas e equipes que participaram do Projeto Claridália, realizado na cidade de Praia, capital de Cabo Verde, foram fornecidas pela empresa Avante Viagens e Negócios (CNPJ: 09.478.862/00001-07) , conforme indicado nos itens 63 a 81, acima, pelo valor de R$ 26.520,00, nos termos da fatura 230, de 25/6/2010 (peça 11, p.148-150) . Portanto, salvo melhor entendimento, uma das duas despesas, ou mesmo ambas, foram fictícias.
87.	Inexiste na prestação de contas coleta prévia de preços para mencionado Etapa 1.4.1 (Catering) constante no Plano de Trabalho. O contrato celebrado, por sua vez, é portador dos mesmos vícios relatados no item 61, acima.  
Contratada: Maurício Pessoa Show e Eventos Culturais Ltda., nome de fantasia MP Produções (CNPJ: 01.213.680/0001-94) , estabelecida no município de Santo Amaro/BA, com atividade econômica 'artes cênicas, espetáculos e atividades complementares não especificadas anteriormente', conforme pesquisa à base de dados da Receita Federal (peça 12, p.21-22) .
88.	A empresa em questão foi beneficiária de pagamentos com recursos do convênio no valor de R$ 245.622,34, conforme as notas fiscais abaixo indicadas, pela prestação dos seguintes tipos de serviços relativos ao Projeto Claridália, realizado em Cabo Verde:
a) Serviço de sonorização para apresentação artística (Etapa 1.4.2) . Nota Fiscal 00574, no valor líquido de R$ 34.161,40 (peça 11, p.324-344) ; 
b)  Aluguel de bateria e percussão (Etapa 1.4.3) . Nota Fiscal 00575, no valor líquido de R$ 1.877,00 (peça 11, p.348-364) ; 
c) Serviço de iluminação para apresentações artísticas (Etapa 1.4.4) . Nota Fiscal 00576, no valor líquido de R$ 26.653,40 (peça 11, p.368-378) ; 
d)  Serviço de projeção das apresentações artísticas (Etapa 1.4.5) . Nota Fiscal 00577, no valor líquido de R$ 10.248,42 (peça 11, p. 382-394) ; 
e) Serviço de geradores (Etapa 1.4.6) . Nota Fiscal 00578, no valor líquido de R$ 7.564,31 (peça 11, p.398-408) ; 
f) Serviço de palco para apresentações artísticas (Etapa 1.4.7) . Nota Fiscal 00589, no valor líquido de R$ 34.161,40 (peça 11, p. 412-428) ; 
g) Serviço de estrutura de camarins e receptivo das apresentações (Etapa 1.4.8) . Nota Fiscal 00579, no valor líquido de R$ 15.860,65 (peça 11, p.432-444) ; 
h) Serviço de estrutura para tribuna para autoridades e convidados (Etapa 1.4.9) . Nota Fiscal 00580, no valor líquido de R$ 3.904,16 (peça 11, p.448-460) ; 
i) Serviço de iluminação local (Etapa 1.4.10) . Nota Fiscal 00581, no valor líquido de R$ 13.514,40 (peça 11, p.464-476) ; 
j) Serviços de fechamento, pisos e sinalização (Etapa 1.4.12) . Nota Fiscal 00593, no valor líquido de R$ 82.060,56 (peça 11, p.498-514) ; 
k) Serviços de carregadores (Etapa 1.4.13) . Nota Fiscal 00582, no valor líquido de R$ 3.416,14 (peça 11, p.518-536) ; 
l) Serviços de 04 camareiras (Etapa 1.4.15) . Nota Fiscal 00583, no valor líquido de R$ 938,50 (peça 11, p.560-566 e 574-578) ; e
m) Serviços de filmagem - Cobertura da Pré-Produção, Encontro Artístico e Edição de Conteúdo  (Etapa 1.4.16) . Nota Fiscal 00590, no valor líquido de R$ 11.262,00 (peça 11, p.582-598) . 
89.	 Para a realização dos serviços relativos as Etapas acima indicadas (alíneas 'a' a 'm') , foram coletados preços junto às seguintes empresas:
a) Sonorização: MP Produções-R$ 36.400,00 (peça 11, p.330) , F&Ramos-R$ 70.000,00 (peça 11, p.332) e Eventos Produções de Camaçari-R$ 50.000,000 (peça 11, p.334) ;
b) Bateria e Percussão: MP Produções-R$ 2.000,00 (peça 11, p.354) , F&Ramos-R$ 8.700,00 (peça 11, p.356) e Eventos Produções de Camaçari-R$ 6.000,000 (peça 11, p.358) ;
c) Iluminação: MP Produções-R$ 28.400,00 (peça 11, p.374) , FAP: Sonorização, Produção e Eventos Ltda.-R$ 47.980,00 (p.376) e DI dançar Eventos -R$ 32.000,00 (p.378) ;
d) Projeção: Ângela Assis Produções e Eventos Ltda.-R$ 14.000,00 (peça 11, p.390) e MP Produções-R$ 10.920,00 (peça 11, p.392-394) ;
e) Geradores: MP Produções-R$ 8.060,00 (peça 11, p.404) , F&Ramos-R$ 17.000,00 (peça 11, p.406) e FAP: Sonorização, Produção e Eventos Ltda.-R$ 21.000,00 (p.408) ;
f) Palco: ARENA-Áudio Eventos Ltda.- R$ 82.000,00 (peça 11, p.418) , DI dançar Eventos -R$ 75.000,00 (p.420) e MP Produções-R$ 36.440,00 (peça 11, p.422) ;
g) Estrutura de Camarins e Receptivo: Ângela Assis Produções e Eventos Ltda.-R$ 19.000,00 (peça 11, p.438) , MP Produções-R$ 16.900,00 (peça 11, p.440-442) e ARENA-Áudio Eventos Ltda.- R$ 21.000,00 (peça 11, p.444) ;
h) Tribuna para Autoridades e Convidados: Ângela Assis Produções e Eventos Ltda.-R$ 14.000,00 (peça 11, p.454) , MP Produções-R$ 4.160,00 (peça 11, p.456-458) e ARENA-Áudio Eventos Ltda.- R$ 7.000,00 (peça 11, p.460) ;
i) Iluminação Local: FAP: Sonorização, Produção e Eventos Ltda.-R$ 25.000,00 (p.470) , MP Produções-R$ 14.000,00 (peça 11, p.472-474) e DI Dançar Eventos -R$ 20.000,00 (p.476) ;
j) Fechamento, Pisos e Sinalização: ARENA-Áudio Eventos Ltda.- R$ 87.438,00 (peça 11, p.504) e Ângela Assis Produções e Eventos Ltda.-R$ 94.000,00 (peça 11, p.506) e MP Produções-R$ 87.438,00 (peça 11, p.508) ;
k) Carregadores e Camareiras: MP Produções-R$ 4.640,00 (peça 11, p.524-526 e 576-578) , Ângela Assis Produções e Eventos Ltda.-R$ 11.880,00 (peça 11, p.528 e 566) e HB Comércio e Serviços Ltda.-R$ 13.620,00 (peça 11, p.530 e 574) ; e
l)  Filmagem - Cobertura da Pré-Produção, Encontro Artístico e Edição de Conteúdo: MP Produções-R$ 12.000,00 (peça 11, p.588) , Ângela Assis Produções e Eventos Ltda.-R$ 17.000,00 (peça 11, p.590) e Alonso Digilab-Fotografia Digital (CNPJ: 06.018.619/0001-00) -R$ 15.000,00 (peça 11, p.592) .
90.	Em face das coletas prévias de preços acima mencionadas (alíneas 'a' a 'l') , o Centro de Integração, Inclusão e Promoção Social-CIPS contratou a empresa Maurício Pessoa Show e Eventos Culturais Ltda., nome de fantasia MP Produções (CNPJ: 01.213.680/0001-94) , em 1/6/2010, para prestação de serviços de  Bateria e Percussão ao Projeto Claridália, ao preço de R$ 2.000,00 (peça 11, p.360-364) , bem como, por meio de outro instrumento de mesma data, para prestação dos serviços de Sonorização (R$ 36.400,00) , Iluminação (R$ 28.400,00) , Projeções (R$ 10.920,00) , Geradores (R$ 8.060,00) e Iluminação local (R$ 14.400,00) , totalizando R$ 100.180,00, sendo R$ 2.000,00 do primeiro e R$ 98.180,00 do segundo contrato  (peça11, p.340-344) . Devendo-se observar que os valores contratados, acima indicados, correspondem aos valores das Etapas 1.4.3, 1.4.2, 1.4.4, 1.4.5, 1.4.6 e 1.4.10 do Plano de Trabalho revisado (peça 10, p.523-533) . 
91.	Comparando-se os dois contratos firmados com as Notas Fiscais indicadas no item 88, acima, verifica-se que deixaram de ser contratados os serviços pagos através das seguintes notas fiscais emitidas pela contratada: 00589, no valor de R$ 34.161,40 (Palco) ,  00579, no valor de R$ 15.860,65 (Estrutura de Camarins e Receptivo) , 00580, no valor de R$ 3.904,16 (Estrutura para tribuna para autoridades e convidados) ,  00593, no valor de R$ 82.060,56 (fechamento, pisos e sinalização) , 00582, no valor de R$ 3.416,14 (Carregadores) , 00583, no valor de R$ 938,50 (Camareiras) e 00590, no valor de R$ 11.262,00 (Filmagem - Cobertura da Pré-Produção, Encontro Artístico e Edição de Conteúdo) , que perfazem o montante de R$ 151.603,41. 
92.	Como seja, do montante pago a empresa MP Produções, no valor de R$ 245.622,34 (item 88, acima) , R$ 151.603,41 foi pago sem amparo contratual, o que contraria a Lei 8.666/1993, muito embora os contratos firmados pela convenente, em sua totalidade, não atendem ao citado normativo legal, conforme já exaustivamente relatado na premente instrução.
93.	Os serviços uma vez contratados por meio dos dois instrumentos mencionados no item 88, acima, na mesma data (1/6/2010) , foram subcontratados a empresa Marius Produções S.U. (NIF: 250.128.195) , estabelecida em Cabo Verde, representada pelo Sr. Mário Bittencourt, no ato denominado de contrato (peça 11, p.336-338) . No mencionado instrumento, o objeto acha-se descrito nas cláusulas 1ª e 2ª, que especificam que:
94.	1ª Cláusula (textual) : 'O contrato responsabiliza-se pelas viabilização de meios, conforme mapa de custos anexos (não constante na prestação de contas) , com vistas a realização de um Evento Cultural com participação dos Artistas Daniela Mercury e Targino Gondim, do Brasil, e Tito Paris, de Cabo Verde, a decorrer (sic) no dia 2 de Junho na Praia da Gamboa, pelo valor de 86.000 ¿ (Oitenta e seis mil euros) '.
95.	2ª Cláusula (textual) : 'O contrato responsabiliza-se pela coordenação das ações com vistas à montagem de toda estrutura de apoio ao Evento Cultural, entenda-se - sonorização [...];bateria e percussão[...] iluminação [...];projeção [...];geradores [...]palco ;[...];estrutura de camarins e receptivos [...];tribuna para autoridades[...];iluminação local [...];banheiros químicos [...];fechamentos, pisos e sinalização [...];carregadores[...];segurança, Backstage, frente de palco e camarotes, [...];camareiras [...]; limpeza antes  e durante as apresentações [...] e rádios-comunicadores.
96.	Na primeira cláusula a MP Produções subcontratou parte do contrato firmado para as apresentações artísticas dos cantor (es) / (as) Daniela Mercury, Roberta Sá (ou Jota Velozo) , R$ Targino Gondim e Tito Paris, conforme demonstrado nos itens 52 a 53, acima, uma vez que Roberta Sá (ou Jota Velozo) foram excluídos. Quanto ao preço estipulado, 86.000 ¿, pelo que se verifica, refere-se, tão somente, à primeira cláusula da subcontratação, o que fornece um valor em moeda nacional de R$ 43.934,31, considerando o Euro cotado, naquela data (1/6/2010) , a R$ 2,2347 (www.yahii.com.br) . 
97.	Quanto à segunda cláusula, sem valor contratual definido, foram subcontratados os serviços indicados nas alíneas 'a' a 'l', do item 87, acima, bem como os que foram contratado com a Atlântico Serviços Especializados Ltda. (segurança, Backstage, frente de palco e camarotes e limpeza antes e durante as apresentações) e a ARENA-Áudio Eventos Ltda. (rádios comunicadores) , indicados nos itens subsequentes (itens 106 a 109 e 110 a 112) .
Exame da Despesa
98.	A coleta previa de preços possui as mesmas irregularidades mencionadas nos itens 58 e 59, acima. Quanto ao contrato celebrado, do tipo padrão, também não satisfaz as exigências do artigo 54, § 1º, e 55 da Lei 8.666/1993, uma vez que não estabelece com clareza e precisão as condições para sua execução, expressas em cláusulas que definam os direitos, obrigações e responsabilidades das partes, o objeto e seus elementos característicos, assim como o regime de execução ou a forma de fornecimento, conforme já mencionado no item 61, acima.  
99.	Como seja, o contrato celebrado e sua imediata subcontratação são peças meramente formais, sem nenhum valor jurídico, não se prestando, portanto, como documento hábil e idôneo para comprovar a boa e regular dos recursos do convenio. 
100.	Os pagamentos da empresa Maurício Pessoa Show e Eventos Culturais Ltda. foram quitados juntamente com o das empresas Marival Vasconcelos Lopes (CNPJ: 08.454.527/0001-06) , Avante Viagens e Negócios Ltda.-ME (CNPJ: 09.478.862/0001-07) e Matos, Valverde, Trindade & Leahy Advogados Associados (CNPJ: 03.363.732/0001-34) , por meio de um único documento bancário, n.º 358014, no valor de R$ 805.442,68, com datas de 23/6/22010 e 6/7/2010, segundo mencionado no Parecer Financeiro 24/2014/CCONV, datado de 7/5/2014 (peça 2, p.61-64) , o que infringiu o estabelecido no inciso II, do § 2º do artigo 50 da Portaria Interministerial 127/2008, que exige que os pagamentos sejam realizados exclusivamente mediante crédito na conta bancária de titularidade dos fornecedores e prestadores de serviços.
101.	Tal procedimento também é vedado pelo disposto na Cláusula Quinta (São Obrigações das Partes) , inciso II (Do Convenente) , item 9 do termo de Convênio, que determina que os pagamentos devem ser promovidos mediante crédito na conta bancária, cheque nominal em nome dos fornecedores e prestadores de serviços.
Contratada: HB Comércio e Serviços Ltda.  (CNPJ: 02.933.949/0001-70) , estabelecida em Feira de Santana/BA.
102.	A citada empresa foi beneficiária de pagamentos com recursos do convênio no valor bruto de R$ 1.800,00  (Etapa 1.4.11) , conforme Nota Fiscal 0844, datada de 6/7/2010, pela prestação dos serviços de Locação de Banheiros Químicos para o Projeto Claridália, realizado em Cabo Verde (peça 11, p.480-494) . 
103.	Para realizar a aludida despesa (fornecimento de banheiros químicos) , a convenente coletou preços junto as seguintes empresas: PAPA LOKO Produção Artísticas e Promoção de Eventos Ltda. (CNPJ: XXX.856.135-XX) , no valor de R$ 4.800,00 (peça 11, p.484) , HB Comércio e Serviços Ltda., no valor de R$ 1.800,00 (peça 11, p.486) e ARENA-Áudio Eventos Ltda., no valor de R$ 2.760,00 (peça 11, p.494) . Dessas empresas, só a HB Comércio e Serviços Ltda., selecionada pelo menor preço, possui atividade econômica compatível com os serviços pesquisado, uma vez que se dedica a 'montagem e desmontagem de andaimes e outras estruturas temporárias', conforme revelou a pesquisa à base de dados da Receita Federal (peça 12, p. 15-16) . As demais se prestaram, tão somente, para fornecer uma feição de legalidade ao procedimento instaurado.
Exame da Despesa
104.	A coleta previa de preços acima mencionada possui as mesmas irregularidades mencionadas nos itens 58 e 59, acima. Quanto ao contrato celebrado em 1/6/2010 (peça 11, p.488-492) , do tipo, padrão, também não satisfaz as exigências do artigo 54, § 1º, e 55, incisos I e II, da Lei 8.666/1993, uma vez que não estabelece com clareza e precisão as condições para sua execução, expressas em cláusulas que definam os direitos, obrigações e responsabilidades das partes, o objeto e seus elementos característicos, assim como o regime de execução ou a forma de fornecimento, conforme já mencionado no item 61, acima, como seja, não passa de mera peça formal.  
105.	Além do mais, deve-se observar que na proposta de preços apresentada pela citada empresa ao CIPS (peça 11, p.486) , consta que, no preço de R$ 1.800,0, relativo ao fornecimento de 12 (doze) banheiros químicos ao preço unitário de R$ 150,00, acham-se inclusos os 'custos com transporte dos equipamentos, manutenção e operação técnica e mão de obra especializada', o que revela indícios de que os serviços não foram prestados, tendo em vista o elevado custo das passagens aéreas entre o Estado da Bahia (Brasil) e Cabo Verde (África) . 
106.	Vale observar que os serviços em questão (fornecimento de banheiros químicos) foram subcontratados, na mesma data do contrato (1/6/2010) , à empresa Marius Produções S.U. (NIF: 250.128.195) , estabelecida em Cabo Verde, representada pelo Sr. Mário Bittencourt, no ato denominado de contrato (peça 11, p.336-338) , nos termos da 2ª Cláusula, conforme itens 93 a 97, acima, o que revela indícios de que, ou houve duplicidade de pagamentos, ou a despesa não foi realizada.
Contratada: Atlântico Serviços Especializados Ltda. (CNPJ: 00.509.194/0001-55) , estabelecida em Lauro de Freitas/BA.
107.	A mencionada empresa foi beneficiária de pagamentos com recursos do convênio no valor de R$ 23.462,50, pela prestação dos serviços a seguir indicados, para o Projeto Claridália, realizado em Cabo Verde:
a) Segurança, Backstage/Frente de Palco e Camarotes  (Etapa 1.4.14) . Nota Fiscal 0089, datada de 28/6/2010, no valor líquido de R$ 18.770,00 (peça 11, p. 540-556) ; e
b) Limpeza Antes e Durante as Apresentações  (Etapa 1.4.17) . Nota Fiscal 0088, datada de 28/6/2010, no valor líquido de R$ 4.692,50 (peça 11, p. 602-618) .
108.	Para a realização da Etapa 1.4.17 (Segurança, backstage/frente de palco e camarotes) foram coletados preços junto às seguintes empresas: FAP-Sonorização, Produção e Eventos Ltda.-R$ 32.000,00 (peça 11, p.546) , Ângela Assis Produções e Eventos Ltda.-R$ 26.000,00 (peça 11, p.548) e Atlântico Serviços Especializados Ltda.: R$ 20.000,00 (peça 11, p.550) . O contrato foi outorgado, face ao menor preço, a empresa Atlântico Serviços Especializados Ltda. (peça 11, p.552-556) .
Exame da Despesa
109.	A coleta previa de preços acima mencionada, possui as mesmas irregularidades mencionadas nos itens 58 e 59, acima. Quanto ao contrato celebrado em 1/6/2010 (peça 11, p.552-556) , do tipo, padrão, também não satisfaz as exigências do artigo 54, § 1º, e 55, incisos I e II, da Lei 8.666/1993, uma vez que não estabelece com clareza e precisão as condições para sua execução, expressas em cláusulas que definam os direitos, obrigações e responsabilidades das partes, o objeto e seus elementos característicos, assim como o regime de execução ou a forma de fornecimento, conforme já mencionado nos item 61, acima, como seja, não passa de mera peça formal, não se prestando para a comprovação da boa e regular aplicação dos recursos do convênio.
110.	Os serviços em questão (Segurança, Backstage/Frente de Palco e Camarotes e Limpeza Antes e Durante as Apresentações) foram subcontratados, na mesma data do contrato (1/6/2010) , a empresa Marius Produções S.U. (NIF: 250.128.195) , estabelecida em Cabo Verde, representada pelo Sr. Mário Bittencourt, no ato denominado de contrato (peça 11, p.336-338) , nos termos da 2ª Cláusula, conforme itens 93 a 97, acima, o que revela indícios de que, ou houve duplicidade de pagamentos, ou as despesas não foram realizadas. 
Contratada: ARENA-Áudio Eventos Ltda. (CNPJ: 01.543.005/0001-23) , estabelecida em Salvador/BA.
111.	A empresa foi beneficiária de pagamentos com recursos do convênio no valor bruto de R$ 2.000,00, conforme Nota Fiscal 0804, datada de 1/9/2010, pela prestação de serviços de locação de 40 Rádios Comunicadores para o Projeto Claridália (Etapa 1.4.18) , em Cabo Verde (peça 11, p.622-638) . Segundo pesquisa à base de dados da Receita Federal (peça 12 p.3-4) , a empresa em questão tem por atividade econômica serviços de organização de feiras, congressos, exposições e festas, logo incompatíveis com o material fornecido, aparelhos de comunicação.
112.	Visando à contratação de mencionados serviços (locação de 40 Rádios Comunicadores) , a convenente coletou preços junto às seguintes empresas: ARENA-Áudio Eventos Ltda., no valor de R$ 2.000,00 (peça 11, p.626) , WIFIBAHIA Edilson Santos Silva Sobrinho, no valor de R$ 3.500,00 (peça 11, p.628) e Atlântico Serviços Especializados Ltda., no valor de R$ 2.000,00 (peça 11, p.630) . Em que pese a ARENA-Áudio Eventos Ltda. e a Atlântico Serviços Especializados Ltda. tenha apresentado os menores preços (R$ 2.000,0) , o contrato foi outorgado a primeira indicada, muito embora possua atividade econômica incompatível com o serviço requerido. 
Exame da despesa
113.	A coleta previa de preços acima mencionada possui as mesmas irregularidades mencionadas nos itens 58 e 59, acima. Quanto ao contrato celebrado em 1/6/2010 (peça 11, p.634-638) , do tipo, padrão, também não satisfaz as exigências do artigo 54, § 1º, e 55, incisos I e II, da Lei 8.666/1993, uma vez que não estabelece com clareza e precisão as condições para sua execução, expressas em cláusulas que definam os direitos, obrigações e responsabilidades das partes, o objeto e seus elementos característicos, assim como o regime de execução ou a forma de fornecimento, conforme já mencionado no item 60, acima, como seja, não passa de mera peça formal, não se prestando para a comprovação da boa e regular aplicação dos recursos do convênio.
IV-Efetuar Assessoria Jurídica do Projeto
 (Meta 5-Etapas 1.5.1 a 1.5.6) 
Contratada: Matos, Valverde, Trindade & Leahy Advogados Associados (CNPJ: 03.363.732/0001-34) , estabelecido em Salvador/BA.
114.	O aludido escritório foi beneficiário de pagamentos com recursos do convênio no valor líquido de R$ 37.540,00, conforme Nota Fiscal Eletrônica 2010113, datada de 6/7/2010, no valor bruto de R$ 40.000,00 (peça 11, p.678-698) . 
115.	A coleta de preços foi realizada junto aos escritórios Almeida, Burgos & Cabral Advocacia e Legislação Cultural (R$ 50.000,00) , Matos, Valverde, Trindade & Leahy Advogados Associados (R$ 40.000,00) e Ribeiro Lima & Prazeres Advogados Associados (R$ 43.700,00) , à peça 11, p.680, 682 e 684.
116.	Do confronto das 3 (três) propostas apresentadas, verifica-se que a vencedora, oferecida pela Matos, Valverde, Trindade & Leahy Advogados Associados, no valor de R$ 40.000,00, coincide com o valor previsto no Plano de Trabalho revisado (peça 10, p.523-533) , Meta 5, Etapas 1.5.1 a 1.5.6, o que revela indícios de favorecimento da convenente pela empresa contratada, tendo em vista que os preços das demais são bastantes superiores ao do Plano de Trabalho, bem como ante a ausência, na prestação de contas do convênio, de solicitação formal da convenente dirigida aos prestadores de serviços com atividade econômica compatível com assessoria jurídica, requerendo cotação de preços para a administração do Projeto Claridália, em Cabo Verde, nos termos do artigo 45 da Portaria Interministerial 127/2008.
Exame da Despesa
117.	A coleta prévia de preços acima mencionada, possui as mesmas irregularidades mencionadas nos itens 58 e 59, acima. Quanto ao contrato celebrado em 1/6/2010 (peça 11, p.692-696) , do tipo, padrão, também não satisfaz as exigências do artigo 54, § 1º, e 55, incisos I e II, da Lei 8.666/1993, uma vez que não estabelece com clareza e precisão as condições para sua execução, expressas em cláusulas que definam os direitos, obrigações e responsabilidades das partes, o objeto e seus elementos característicos, assim como o regime de execução ou a forma de fornecimento, conforme já mencionado no item 61, acima, como seja, não passa de mera peça formal, não se prestando para a comprovação da boa e regular aplicação dos recursos do convênio. Tampouco o contrato celebrado em 1/6/2010, em seu objeto, descreve quais os tipos de serviços jurídicos que seriam prestados à convenente. 
118.	O pagamento a mencionado Escritório foi realizado mediante cheque avulso 358014, que englobou pagamento no montante de R$ 805.442,68, realizado as seguintes empresas: Marival Vasconcelos Lopes, Maurício Pessoa Show e Eventos Culturais Ltda. e Avante Viagens e Negócios Ltda.-ME, conforme informado no Parecer Financeiro 24/2014/CCONV (peça 11, p.1062-1068) , o que infringiu o estabelecido no inciso II, do § 2º do artigo 50 da Portaria Interministerial 127/2008, que exige que os pagamentos sejam realizados exclusivamente mediante crédito na conta bancária de titularidade dos fornecedores e prestadores de serviços.
119.	Tal procedimento também é vedado pelo disposto na Cláusula Quinta (São Obrigações das Partes) , inciso II (Do Convenente) , item 9 do termo de Convênio, que determina que os pagamentos devem ser promovidos mediante crédito na conta bancária, cheque nominal em nome dos fornecedores e prestadores de serviços.
Contratada: Maurício Pessoa Show e Eventos Culturais Ltda., nome de fantasia MP Produções (CNPJ: 01.213.680/0001-94) , estabelecida no município de Santo Amaro/BA, com atividade econômica 'artes cênicas, espetáculos e atividades complementares não especificadas anteriormente', conforme pesquisa à base de dados da Receita Federal (peça 12, p.21-22) .
120.	A empresa foi beneficiária de pagamentos com recursos do convênio, no valor de R$ 118.061,25, conforme as notas fiscais abaixo indicadas, pela prestação dos seguintes tipos de serviços relativos ao Projeto Claridália, realizado em Cabo Verde:
a) Serviços de Coordenação Geral (Etapa 1.5.2) . Nota Fiscal 00592, datada de 22/6/2010, no valor líquido de R$ 41.425,00 (peça 11, p.702-724) ; 
b) Serviços de Coordenação Administrativo Financeiro (Etapa 1.5.3) . Nota Fiscal 00584, datada de 22/6/2010, no valor líquido de R$ 33.140,00 (peça 11, p.728-744) ; 
c) Serviços de Assistente Administrativo (Etapa 1.5.4) . Nota Fiscal 00585, datada de 28/6/2010, no valor líquido de R$ 10.356,25 (peça 11, p.748-764) ; 
d) Serviços de Assistente de Produção (Etapa 1.5.5) . Nota Fiscal 00586, datada de 2/6/2010, no valor líquido de R$ 20.712,50 (peça 11, p.768-784) ; 
e) Serviços de Secretaria Executiva (Etapa 1.5.6) . Nota Fiscal 00587, datada de 22/6/2010, no valor líquido de R$ 12.427,50 (peça 11, p.788-804) ; 
121.	A convenente realizou coletou prévia de preços junto as seguintes empresas, visando a execução das Etapas acima mencionadas: 
a) Ângela Assim Produções e Eventos Lida. (alíneas 'a', 'b', 'c', 'd' e 'e') , ao preço de R$ 193.600,00 (peça 11, p.736, 756, 776 e 796) ;
b) Mauricio Pessoa Show e Eventos Culturais Ltda. (alíneas 'a', 'b', 'c', 'd' e 'e') , ao preço de R$ 142.500,00 (peça 11, p.738-740, 758-760, 778-780 e 802-804) ; e
c) Di DANÇAR EVENTOS (alíneas 'a', 'b', 'c', 'd' e 'e') , ao preço de R$ 168.400,00 (peça 11, p.742-744, 762-764, 782-784 e 798-800) .
122.	O contrato foi outorgado a empresa Mauricio Pessoa Show e Eventos Culturais Ltda., ao preço de R$ 142.500,00, tendo o contrato sido firmado em 1/6/2010 (peça 11, p.720-724) .
Exame Técnico da Despesa 
123.	As despesas indicadas nas alíneas 'a' (Coordenação Geral do Projeto) e 'd' (Assistente de Produção do Projeto) , salvo melhor entendimento, foram desnecessárias, tendo em vista que o CIPS, durante o processo de credenciamento junto à Fundação Cultural Palmares-FCP/MinC para a realização do Projeto Claridália, comprovou dispor de pessoal habilitado para prestar tais serviços, como a Coordenadora de Produção, Sr.ª Joana Marambaia, e o Sr. Júlio Marques, que foram apresentados à Fundação Cultural Palmares na correspondência datada de 31/5/2010, alíneas 'e' e 'f' (peça 10, p.455-461) , como consultores parceiros na gestão dos recursos conveniados e na produção de eventos internacionais, de modo a reforçar os argumentos de que dispunha de condições de executar o objeto conveniado.
124.	E ao prestar esclarecimentos à FCP, a convenente, por meio da correspondência datada de 31/5/2010 (peça 10, p.455-461) , apresentou o Relatório de Visita Técnica elaborado pela Coordenadora de Produção do CIPS, Joana Marambaia, fruto da viagem realizada à cidade de Praia, em Cabo Verde, em 22/3/2010 (peça 10, p.463-465) , onde encontram-se especificados os procedimentos a serem adotados de modo a viabilizar a execução do objeto conveniado, conforme mencionado no item 21, acima.
125.	Tais argumentos, em face do conteúdo dos Curriculum Vitae da Sr.ª Joana Marambaia e do Sr. Júlio Marques (peça 10, p.467-471 e 473-483) , tanto demonstram a capacidade de realização do objeto do convênio como torna a realização das despesas assinaladas nas alíneas 'a' (Coordenação Geral do Projeto) e 'd' (Assistente de Produção do Projeto) , desnecessárias, e, de maneira semelhante, seriam desnecessárias aquelas realizadas a título de contrapartida, com Produtores (Item 1 do Anexo I do Plano de Trabalho) , quantificado no valor de R$ 45.000,00, conforme Termo de Doação e Recibo datados de 10/9/2010 (peça 11, p. 642-650) ; Assistente de Produção (Item 2 do Anexo I do Plano de Trabalho) , quantificado no valor de R$ 10.000,00, conforme Termo de Doação e Recibo datados de 10/9/2010 (peça 11, p.654-662) e Direção Artística (Item 3 do Anexo I do Plano de Trabalho) , quantificado no valor de R$ 50.000,00, conforme Termo de Doação e Recibo datados de 10/9/2010 (peça 11, p. 666-674) .
126.	Nesta mesma linha de raciocínio, também se afiguram desnecessárias a realização das despesas indicadas nas alíneas 'b' (Serviços de Coordenação Administrativo Financeiro) , 'c' (Serviços de Assistente Administrativo) e 'e' (Serviços de Secretaria Executiva) , acima, tendo em vista a contratação do escritório de advocacia Matos, Valverde, Trindade & Leahy Advogados Associados (CNPJ: 03.363.732/0001-34) , pelo valor de R$ 40.000,00, conforme Nota Fiscal Eletrônica 2010113, datada de 6/7/2010 (peça 11, p.678-698) .
127.	A coleta previa de preços acima mencionada, possui as mesmas irregularidades mencionadas nos itens 58 e 59, acima. Quanto ao contrato celebrado em 1/6/2010 (peça 11, p.720-724, do tipo, padrão, também não satisfaz as exigências do artigo 54, § 1º, e 55, incisos I e II, da Lei 8.666/1993, uma vez que não estabelece com clareza e precisão as condições para sua execução, expressas em cláusulas que definam os direitos, obrigações e responsabilidades das partes, o objeto e seus elementos característicos, assim como o regime de execução ou a forma de fornecimento, conforme já mencionado no item 61, acima, como seja, não passa de mera peça formal, não se prestando para a comprovação da boa e regular aplicação dos recursos do convênio.
128.	O pagamento à mencionada empresa foi realizado mediante cheque avulso 358014, que englobou pagamentos no montante de R$ 805.442,68, realizados as seguintes empresas: Marival Vasconcelos Lopes, Valverde, Trindade & Leahy Advogados Associados e Avante Viagens e Negócios Ltda.-ME, conforme informado no Parecer Financeiro 24/2014/CCONV (peça 11, p.1062-1068) , o que infringiu o estabelecido no inciso II, do § 2º do artigo 50 da Portaria Interministerial 127/2008, que exige que os pagamentos sejam realizados exclusivamente mediante crédito na conta bancária de titularidade dos fornecedores e prestadores de serviços.
129.	Tal procedimento também é vedado pelo disposto na Cláusula Quinta (São Obrigações das Partes) , inciso II (Do Convenente) , item 9 do termo de Convênio, que determina que os pagamentos devem ser promovidos mediante crédito na conta bancária, cheque nominal em nome dos fornecedores e prestadores de serviços.
V-Realizar Campanha de Divulgação 
 (Meta 5-Etapas 2.1.1 a 2.1.5; 2.1.7, 2.1.10, 2.1.11, 2.1.12 e 2.2.1) 
Contratada-Marival Vasconcelos Lopes (CNPJ: 08.454.527/0001-06) , nome de fantasia Di Dançar Eventos, estabelecida em Santo Amaro/BA.
130.	A empresa foi beneficiária de pagamentos com recursos do convênio, no valor de R$ 150.725,00, pela prestação dos serviços abaixo indicados para o projeto Claridália, em Cabo Verde:
a) Criação e Gravação de Spot (Etapa 2.1.1) . Nota Fiscal 0209, datada de 22/6/2010, no valor bruto de R$ 5.000,00  (peça 11, p. 808-824) ; 
b) Criação e Produção de VT (Etapa 2.1.2) . Nota Fiscal 0210 datada de 22/6/2010, no valor bruto de R$ 15.000,00 (peça 11, p.828-836) ; 
c) Criação, Programação e Identidade Visual (Etapa 2.1.3) . Nota Fiscal 0212, datada de 22/6/2010, no valor bruto de R$ 6.000,00 (peça 11, p. 840-848) ; 
d) Camisas Coloridas, Estampadas em Policromia (Etapa 2.1.4) . Nota Fiscal 0211, datada de 22/6/2010, no valor bruto de R$ 20.000,00 (peça 11, p. 852-860) ; 
e) Adesivos Trânsito Livre (Etapa 2.1.5) . Nota Fiscal 0214, datada de 22/6/2010, no valor bruto de R$ 225,00 (peça 11, p. 864-872) ; 
f) Folders-30.000 unidades (Etapa 2.1.7) . Nota Fiscal 0215, datada de 22/6/2010, no valor bruto de R$ 19.500,00 (peça 11, p.896-904) ; 
g) Crachás-400 unidades (Etapa 2.1.10) . Nota Fiscal 0216, datada de 22/6/2010, no valor bruto de R$ 2.000,00 (peça 11, p. 940-948) ; 
h) Postais em Offset-20.000 unidades (Etapa 2.1.11) . Nota Fiscal 0217 datada de 22/6/2010, no valor bruto de R$ 15.000,00 (peça 11, p. 952-960) ; 
i) Panfletos-60.000 unidades (Etapa 2.1.12) . Nota Fiscal 0218, datada de 22/6/2010, no valor bruto de R$ 18.000,00 (peça 11, p. 964-968 e 976-978) ; e 
j) Revistas-5.000 unidades (Etapa 2.2.1) . Nota Fiscal 0213, datada de 22/6/2010, no valor bruto de R$ 50.000,00 (peça 11, p. 982-990) . 
131.	A empresa em questão, segundo pesquisa à base de dados da Receita Federal (peça 12, p.13-14) , tem como atividade econômica 'artes cênicas, espetáculos e atividades complementares não especificadas anteriormente'; e como atividade secundária, de acordo com a página da Internet www.ocnpj.com 'atividades de sonorização e de iluminação  (9001906)  e outras atividades de publicidade não especificadas anteriormente (7319099) , portanto, incompatível com os serviços a serem realizados, que corresponderiam a gravação de som e imagem e artes gráficas.
132.	A convenente realizou coleta prévia de preços junto as seguintes empresas visando a execução das Etapas acima mencionadas: 
a) ALLTERRA-Comunicação e Promoções (alíneas 'a', 'b', 'c', 'd', 'e', 'f', 'g', 'h', 'i' e 'j') , ao preço de R$ 245.200,00 (peça 11, p.810) ;
b) WalGraf-Copiadora e Gráfica (alíneas 'a', 'b', 'c', 'd', 'e', 'f', 'g', 'h', 'i' e 'j') , ao preço de R$ 222.100,00 (peça 11, p.812) ; e
c) Di DANÇAR Eventos (alíneas 'a', 'b', 'c', 'd', 'e', 'f', 'g', 'h', 'i' e 'j') , ao preço de R$ 179.059,00 (peça 11, p.814-816) .
133.	O contrato dos serviços foi outorgado a empresa Di DANÇAR Eventos ou Marival Vasconcelos Lopes (CNPJ: 08.454.527/0001-06) , ao preço de R$ 179.059,00 (peça 11, p.818-824) .
Exame da Despesa	
134.	A coleta previa de preços acima mencionada, possui as mesmas irregularidades mencionadas nos itens 58 e 59, acima. Quanto ao contrato celebrado em 1/6/2010 (peça 11, p.818-824) , do tipo, padrão, também não satisfaz as exigências do artigo 54, § 1º, e 55, incisos I e II, da Lei 8.666/1993, uma vez que não estabelece com clareza e precisão as condições para sua execução, expressas em cláusulas que definam os direitos, obrigações e responsabilidades das partes, o objeto e seus elementos característicos, assim como o regime de execução ou a forma de fornecimento, conforme já mencionado no item 61, acima, como seja, não passa de mera peça formal, não se prestando para a comprovação da boa e regular aplicação dos recursos do convênio.
135.	O pagamento à mencionado empresa foi realizado mediante cheque avulso 358014, que englobou pagamentos no montante de R$ 805.442,68, realizados as seguintes empresas: Mauricio Pessoa Show e Eventos Culturais Ltda., Valverde, Trindade & Leahy Advogados Associados e Avante Viagens e Negócios Ltda.-ME, conforme informado no Parecer Financeiro 24/2014/CCONV (peça 11, p.1062-1068) , o que infringi o estabelecido no inciso II, do § 2º do artigo 50 da Portaria Interministerial 127/2008, que exige que os pagamentos sejam realizados exclusivamente mediante crédito na conta bancária de titularidade dos fornecedores e prestadores de serviços.
136.	Tal procedimento também é vedado pelo disposto na Cláusula Quinta (São Obrigações das Partes) , inciso II (Do Convenente) , item 9 do termo de Convênio, que determina que os pagamentos devem ser promovidos mediante crédito na conta bancária, cheque nominal em nome dos fornecedores e prestadores de serviços.
Contratada: Via Press Comunicação Ltda. (CNPJ: 02.933.199/0001-36) , empresa estabelecida em Salvador/BA.
137.	A empresa em questão foi beneficiária de pagamentos com recursos do convênio, no valor líquido de R$ 13.526,60, pela prestação de serviços de Assessoria de Comunicação e Imprensa (Etapa 2.1.9) , relativo ao projeto Claridália, em Cabo Verde, conforme Nota Fiscal 01083, de 28/6/2010 (peça 11, p. 920-936) .
138.	A empresa em questão, segundo pesquisa à base de dados da Receita Federal possui por atividade econômica 'serviços de organização de feiras, congressos, exposições e festas' (peça 12, p.23-24) , logo incompatível com o serviço prestado, que estaria afeto a empresas de comunicação e jornalismo.
139.	As coleta prévia de preços foi realizada junto à Inventoart Consultorias e Projetos Ltda., Caderno 2 Produções e Via Press, aos preços de R$ 18.000, R$ 16.000,00 e R$ 14.413,84 (peça 11, p. 926, 928 e 930) . A proposta vencedora, esta última, corresponde ao exato valor previsto no Plano de Trabalho revisado para a Etapa 2.1.19 (peça 10, p.523-533) , o que revela que a coleta de preço de que trata o artigo 45 da Portaria Interministerial 127/2008, não passou de mera formalidade.
140.	A execução dos serviços foi outorgado a empresa Via Press Comunicação Ltda., ao preço de R$ 14.413,00, conforme contrato celebrado em 15/6/2010 (peça 11, p.932-936) .
Exame da Despesa
141.	A coleta previa de preços acima mencionada possui as mesmas irregularidades mencionadas nos itens 58 e 59, acima. Quanto ao contrato celebrado em 15/6/2010 (peça 11, p.932-936) , do tipo, padrão, também não satisfaz as exigências do artigo 54, § 1º, e 55, incisos I e II, da Lei 8.666/1993, uma vez que não estabelece com clareza e precisão as condições para sua execução, expressas em cláusulas que definam os direitos, obrigações e responsabilidades das partes, o objeto e seus elementos característicos, assim como o regime de execução ou a forma de fornecimento, conforme já mencionado no item 61, acima, como seja, não passa de mera peça formal, não se prestando para a comprovação da boa e regular aplicação dos recursos do convênio.
Contratada: Jorge Alexandre Felipe Neto  (CNPJ: 40.530.917/0001-12) , empresa estabelecida em Salvador/BA.
142.	A empresa em questão foi beneficiária de pagamentos com recursos do convênio, no valor líquido de R$ 28.670,48, pela prestação dos serviços de cópias de 1.000 DVD's relativo ao projeto Claridália, realizado em Cabo Verde, conforme Nota Fiscal Eletrônica 201043, de 15/12/2010, no valor de R$ 30.549,26 (peça 11, p. 994-1018) . 
143.	A despesa em questão, não prevista no Plano de Trabalho original, foi realizada com os recursos do saldo remanejado do convênio, no valor de R$ 30.549,26, em face da autorização fornecida pelo Departamento de Fomento e Promoção da Cultura Afro-brasileira-DEP, nos termos da Nota Técnica 122/2010, de 27/9/2010 (peça 10, p.1131) . 
144.	A nova despesa constou no Plano de Trabalho à peça 10, p.1115-1125, com o acréscimo à Meta 4 das Etapas 1.4.22 (Autoração e editoração de conteúdo para DVD) e 1.4.23 (Cópias de DVD) , nos valores de R$ 20.549,26 e R$ 10,000,00, totalizando R$ 30.549,26.
145.	As coletas prévias de preços foram realizadas junto às empresas Jorge Alexandre Felipe Neto (peça 11, p.996) , Angel Art Produções (peça 11, p.998) e Produção Berimbau Filmes (peça 11, p.1000-1002) , sendo as duas primeiras no valor único de R$ 30.549,26, e a última, no valor de R$ 36.650,00. O contrato foi celebrado em 10/12/2010, ao preço de R$ 30.549,26, visando a prestação de serviços de autoração e copiagem de 1.000 DVD (peça 11, p.1014-1018) .
Exame da Despesa
146.	A coleta previa de preços acima mencionada possui as mesmas irregularidades mencionadas nos itens 58 e 59, acima. Quanto ao contrato celebrado em 10/6/2010 (peça 11, p.1014-1018) , do tipo, padrão, também não satisfaz as exigências do artigo 54, § 1º, e 55, incisos I e II, da Lei 8.666/1993, uma vez que não estabelece com clareza e precisão as condições para sua execução, expressas em cláusulas que definam os direitos, obrigações e responsabilidades das partes, o objeto e seus elementos característicos, assim como o regime de execução ou a forma de fornecimento, conforme já mencionado no item 61, acima, como seja, não passa de mera peça formal, não se prestando para a comprovação da boa e regular aplicação dos recursos do convênio
Contratada: Maurício Pessoa Show e Eventos Culturais Ltda., nome de fantasia MP Produções (CNPJ: 01.213.680/0001-94) , estabelecida no município de Santo Amaro/BA, com atividade econômica 'artes cênicas, espetáculos e atividades complementares não especificadas anteriormente', conforme pesquisa à base de dados da Receita Federal (peça 12, p.21-22) .
147.	A empresa em questão foi beneficiária de pagamentos com recursos do convênio no valor liquido R$ 11.262,00, conforme a Nota Fiscal 00591, datada de 22/6/2010, pela prestação de serviços de Registro Fotográfico (Etapa 2.1.6) do Projeto Claridália, em Cabo Verde (peça 11, p.876-892) . 
148.	A coletou prévia de preços foi realizada junto à MP Produções, no valor de R$ 12.000,00 (peça 11, p.882) , Angel Produções, no valor de R$ 15.000,00 (peça 11, p.884) e Alonso Digilab Fotografia Digital, no valor de R$ 18.000,00 (peça 11, p.886) . O contrato foi celebrado em 1/6/2010 com a MP Produções, ao preço de R$ 12.000,00 (peça 11, p.888-892) .
Exame da Despesa
149.	A coleta previa de preços acima mencionada possui as mesmas irregularidades mencionadas nos itens 58 e 59, acima. Quanto ao contrato celebrado em 10/6/2010 (peça 11, p.888-892) , do tipo, padrão, também não satisfaz as exigências do artigo 54, § 1º, e 55, incisos I e II, da Lei 8.666/1993, uma vez que não estabelece com clareza e precisão as condições para sua execução, expressas em cláusulas que definam os direitos, obrigações e responsabilidades das partes, o objeto e seus elementos característicos, assim como o regime de execução ou a forma de fornecimento, conforme já mencionado no item 61, acima, como seja, não passa de mera peça formal, não se prestando para a comprovação da boa e regular aplicação dos recursos do convênio
IV-CONTRAPARTIDA
Doadora: Carvalho Andrade Produções Artísticas Ltda. (CNPJ: 08.794.723/0001-11) , nome de fantasia Iris Produções, estabelecida em Salvador/BA.
150.	A Citada empresa fez doação dos serviços abaixo indicados à convenente, para o projeto Claridália, em Cabo Verde, a título de apoio cultural, quantificados no valor de R$ 105.000,00:
a) Produtores (Item 1 do Anexo I do Plano de Trabalho) , quantificado no valor de R$ 45.000,00, conforme Termo de Doação e Recibo datados de 10/9/2010 (peça 11, p. 642-650) ;
b) Assistente de Produção (Item 2 do Anexo I do Plano de Trabalho) , quantificado no valor de R$ 10.000,00, conforme Termo de Doação e Recibo datados de 10/9/2010 (peça 11, p.654-662) ; e
c) Direção Artística (Item 3 do Anexo I do Plano de Trabalho) , quantificado no valor de R$ 50.000,00, conforme Termo de Doação e Recibo datados de 10/9/2010 (peça 11, p. 666-674) .
Doadora: AF Design Comunicação Ltda. (CNPJ: 08.054.139/0001-20) , empresa estabelecida em Salvador/BA.
151.	A empresa em questão fez doação de serviços ao projeto Claridália, a título de apoio cultural, quantificado no valor de R$ 28.334,00, pela prestação de serviços de Web Site-200 horas (Item 4 do Anexo I do Plano de Trabalho) , conforme Termo de Doação de Prestação de Serviços e Recibo datados de 10/9/2010 (peça 11, p. 908-916) .
152.	Os serviços em questão correspondem à contrapartida devida pela Entidade ao convênio, nos termos da Cláusula Segunda do instrumento, estando de acordo com a Declaração de Contrapartida à peça 10, p.135. Os valores da contrapartida, economicamente mensuráveis, são os mesmos previstos no Anexo 1 do Plano de Trabalho revisado (peça 10, p.523-533) .
Exame da Despesa
153.	A mensuração dos serviços correspondentes à contrapartida devida pela Entidade, na forma em que consta na documentação acima, foi realizada de maneira subjetiva, sem que os preços atribuídos aos serviços se respaldassem em parâmetros previamente conhecidos, o que revela indícios de que a contrapartida não foi aplicada, tendo em vista que a criação do Web Site do Projeto Claridália consta tanto como Etapa 2.1.17 da Meta 5 (Realizar Campanha de Divulgação) como Contrapartida do Anexo 1 (item 4) , do Plano de Trabalho, como seja, houve contabilização de despesas em duplicidade. 
Processo Conexo/TC-Processo 032.961/2012-0
154.	Trata-se de Relatório de Auditoria oriundo de fiscalização realizada no Centro de Integração, Inclusão e Promoção Social - CIPS, no período compreendido entre 13/09/2012 e 15/10/2012. O esforço teve por objetivo analisar a conformidade de convênios celebrados entre o Governo Federal e o Centro de Integração, Inclusão e Promoção Social, a partir do acolhimento de proposta de fiscalização de TMS Local, objeto do TC Processo 019.768/2012-5, por meio do despacho do relator (peça 8, daqueles autos) .
155.	Na conclusão, o Relatório em questão informa (textual) : 'Em razão da identificação de indício de pagamento de despesas com base em notas fiscais 'frias' não se pode atestar a conformidade do convênio celebrado entre o Governo Federal e o Centro de Integração, Inclusão e Promoção Social - CIPS. Esse indício de pagamento com base em notas fiscais 'frias' implica em provável prejuízo ao erário decorrente da não comprovação de despesas, tendo em vista que foi constatada a emissão de notas fiscais com a mesma caligrafia, mas que foram emitidas por empresas diferentes, e com dados de um talonário das notas fiscais utilizadas pela empresa Marival Vasconcellos Lopes - DI Dançar Eventos indicando no rodapé que as notas fiscais só são válidas para uso até 23/03/2010, na mesma data do processo nº 0451 de 23/03/2010, e da aut. nº 017/2010 de 23/03/2010 da Prefeitura Municipal de Santo Amaro (talão de nota fiscal de p. serviços série A de nº 0201 a 0250) ', conforme peça 8.
156.	Uma vez devidamente instruídos, os autos foram submetidos ao TCU, nos termos do Pronunciamento da Unidade à peça 34, tendo sido apreciados nos termos do acórdão a seguir transcrito (in verbis) :
'Acórdão 4854/2014-TCU-Segunda Câmara Os Ministros do Tribunal de Contas da União, reunidos em Sessão de 2ª Câmara, ACORDAM, por unanimidade, com fundamento nos arts. 143, inciso V, alínea 'a', e 169, inciso V, do Regimento Interno do TCU, aprovado pela Resolução nº 246/2011, em arquivar os presentes autos, sem prejuízo de fazer a seguinte determinação, de acordo com os pareceres uniformes do MPTCU e da Secex/BA: 
1. Processo TC-Processo 032.961/2012-0 (RELATÓRIO DE AUDITORIA) 
1.1. Responsável: Paulo Robson Bomfim dos Santos (CPF XXX.753.485-XX) . 
1.2. Órgão/Entidade: Centro de Integração, Inclusão e Promoção Social - Cips/BA. 
1.3. Relator: Ministro-Substituto André Luís de Carvalho. 
1.4. Representante do Ministério Público: Procurador Sergio Ricardo Costa Caribé. 
1.5. Unidade Técnica: Secretaria de Controle Externo - BA (Secex-BA) . 
1.6. Advogado constituído nos autos: não há. 
            1.7. Determinar à Secex/BA que envie cópia do presente Acórdão, acompanhada de cópia do parecer da unidade técnica, à Fundação Cultural Palmares, para conhecimento da necessidade de finalizar a análise do Convênio Siafi nº 736437, tão logo sejam resolvidas as pendências informadas no Ofício nº 264/GAB/FCP/MinC, instaurando, se for o caso, a competente tomada de contas especial. 
Dados da Sessão: 
Ata n° 33/2014 - 2ª Câmara 
Data: 16/9/2014 - Ordinária 
Relator: Ministro-Substituto ANDRÉ LUÍS DE CARVALHO 
Presidente: Ministro AROLDO CEDRAZ 
Representante do Ministério Público: Subprocuradora-Geral CRISTINA MACHADO DA COSTA E SILVA TCU, em 16 de setembro de 2014' (peça 37) .
EXAME TÉCNICO
157.	O convênio em questão foi celebrado pela Fundação Cultural Palmares, órgão vinculado ao Ministério da Cultura-MinC, com o Centro de Integração, Inclusão e Promoção Social-CIPS, objetivando o repasse de recursos para a 'realização do Projeto Claridália, visando efetuar o intercâmbio da musicalidade entre Brasil e a República de Cabo Verde', na África, no período de 02 e 03 de junho de 2010. 
158.	As Metas e respectivas Etapas acham-se consignadas no Plano de Trabalho atualizado de acordo com as exigências da FCP/MinC (peça 10, p.523-533) , com uma previsão de despesas no montante de R$ 1.333.334,00, cabendo à FCP/MinC o aporte de recursos no valor de R$ 1.200.000,00, e ao Centro de Integração, Inclusão e Promoção Social, a participação com serviços economicamente mensuráveis, no valor de R$ 133.334,00.
159.	Os recursos transferidos, conforme se verifica da presente instrução, não tiveram uma boa e regular aplicação, uma vez que não foi observada a legislação pertinente à matéria, no caso a Portaria Interministerial 127/2008, notadamente o disposto artigo 45, quando as cotações prévias de preços no mercado, específicas para cada bem ou serviço, ocorreram sem a observância dos princípios da impessoalidade, moralidade e economicidade, constatado no fato dos prestadores de serviços terem apresentado propostas de preços sem que constasse nos autos solicitação formal da convenente neste sentido, contendo, inclusive, a indicação dos preços de referência registrados no Plano de Trabalho. Desta coleta, resultava a contratação da empresa com proposta de menor valor, com preços exatamente iguais aos do Plano de Trabalho, indicando direcionamento do processo de coleta, quebra da isonomia entre os participantes e impedindo da apresentação de propostas mais vantajosas para os recursos do convênio.
160.	Ainda com relação a mencionada Portaria Interministerial, houve descumprimento do disposto no artigo 50, § 2º, inciso II, quando foi utilizado um único documento bancário para realizar pagamentos a fornecedores distintos, no montante de R$ 805.442,68, que representa 61,16% dos recursos previstos para a execução do objeto conveniado, devendo-se observar que a exigência da realização de pagamentos exclusivamente mediante crédito na conta bancária de titularidade dos fornecedores e prestadores de serviços também consta no termo de Convênio firmado, em sua Cláusula Quinta (São Obrigações das Partes) , inciso II (Do Convenente) , item 9.
161.	Também deixaram de ser observados os princípios estabelecidos na Lei 8.666/1993, artigo 54, § 1º, e 55, incisos I e II, no que respeita aos contratos firmados com os prestadores de serviços, quando foi utilizado um contrato-padrão que não estabelece com clareza e precisão as condições para a execução do objeto contrato, expressas em cláusulas que definam os direitos, obrigações e responsabilidades das partes, o objeto e seus elementos característicos, assim como o regime de execução ou a forma de fornecimento.
162.	Verificou-se, também, que as contratações de artistas consagrados, enquadrados na hipótese de inexigibilidade prevista no inciso III do art. 25 da Lei n° 8.666/1992, por meio de intermediários ou representantes, deixou de observar o entendimento adotado pelo TCU no Acórdão 96/2008-TCU-Plenário, da exigência da apresentação de cópia do contrato de exclusividade dos artistas com o empresário contratado, registrado em cartório, observando que o contrato de exclusividade difere da autorização que confere exclusividade apenas para os dias correspondentes à apresentação dos artistas e que é restrita à localidade do evento (item 9.5.1.1) e que o contrato deve ser publicado no Diário Oficial da União, no prazo de cinco dias, previsto no art. 26 da Lei de Licitações e Contratos Administrativos, sob pena de glosa dos valores envolvidos (item 9.5.1.2) .
163.	No que respeita ao pagamento relativo a aquisição de passagens aéreas, faltou a comprovação da efetiva execução das despesas, que seria comprovada mediante o cartão de embarque ou documento equivalente, de modo a atender ao disposto no artigo 63, § 2º, inciso III, da Lei 4.320/1964.
164.	E segundo relatado nos itens 114 a 116, acima, a convenente dispunha de condições de gerir os recursos recebidos de forma correta, inclusive realizando os procedimentos licitatórios pertinentes, uma vez que contratou o escritório de advocacia Matos, Valverde, Trindade & Leahy Advogados Associados (CNPJ: 03.363.732/0001-34) , pelo valor de R$ 40.000,00, para proporcionar assessoria jurídica ao convênio (Meta 5-Etapas 1.5.1) , conforme previsto no Plano de Trabalho revisado apresentado à FCP/MinC em 31/5/2010. 
165.	A responsabilidade pela aplicação dos recursos cabe ao Sr. Paulo Robson Bonfim dos Santos (CPF: XXX.753.485-XX) , que apresentou à FCP, por meio da correspondência datada de 13/5/2010 (peça 10, p.7) , Plano de Trabalho à peça 10, p.9-35, e demais documentos conexos (peça 10, p.37-391) , ao custo total de R$ 1.333.334,00, assim como assinou o termo de convênio (peça 10, p.827-847) e recebeu os recursos transferidos por meio da Ordem Bancária n° 20100B800783 de 18.06.2010, creditados e movimentados na c/c 29115-3, agência 3385-5 do Banco do Brasil.
166.	Quanto ao Centro de Integração, Inclusão e Promoção Social-CIPS, este responde solidariamente pelo dano apurado, em face da comprovação do depósito dos recursos na sua conta corrente, o que caracteriza sua responsabilidade, a teor do Acórdão 4383/2009-TCU-Segunda Câmara.
CONCLUSÃO 
167.	O exame das ocorrências descritas na seção 'Exame Técnico' permitiu, na forma dos artigos 10, § 1º, e 12, incisos I e II, da Lei 8.443/1992 c/c o art. 202, incisos I e II, do RI/TCU, definir a responsabilidade solidária do Sr. Paulo Robson Bonfim dos Santos (CPF: XXX.753.485-XX) , Presidente da Entidade e do Centro de Integração, Inclusão e Promoção Social-CIPS (CNPJ: 02.427.488/0001-04) . Propõe-se, por conseguinte, que se promova a citação dos responsáveis. 
12.	Com a anuência do Titular da Secex-BA (peça 14) , promoveu-se a citação dos responsáveis solidários, pela totalidade dos recursos oriundos do Convênio 736437/2010 (Siconv 736437) , em razão da irregularidade a seguir discriminada:
	a) Irregularidade: Não comprovação da boa e regular aplicação dos recursos recebidos à conta do Convênio 736437/2010 (Siconv 736437) , celebrado entre a Fundação Cultural Palmares-FCP/MinC e o Centro de Integração, Inclusão e Promoção Social-CIPS.
	b) Conduta: descumprir os normativos que obriga as entidades sem fins lucrativos a realizarem cotação prévia de preços no mercado, observados os princípios da impessoalidade, moralidade e economicidade; celebrar contratos que não estabelecem com clareza e precisão as condições para a execução do objeto contratado, expressas em cláusulas que definam os direitos, obrigações e responsabilidades das partes, o objeto e seus elementos característicos, assim como o regime de execução ou a forma de fornecimento; contratar empresa com atividade econômica incompatível com o objeto contratado; realizar pagamentos de despesas sem observar a exigência da quitação se efetivar exclusivamente mediante crédito na conta bancária de titularidade dos fornecedores e prestadores de serviços; quitar despesas sem a comprovação de sua efetiva realização;
	c)  Dispositivos violados: Portaria Interministerial 127/2008, artigos 45 e 50, inciso II do § 2º; Lei 8.666/1993, artigos 54, § 1º, e 55, incisos I e II; Acórdão 96/2008-TCU-Plenário; Lei 4.320/1964, artigo 63, § 2º, inciso III; Acórdão 4383/2009-TCU-Segunda Câmara.
13.	Com base na delegação de competência do relator do feito, o Exmo. Ministro-Substituto Marcos Bemquerer (Portaria MBC 1, de 14/7/2014) , foi promovida a citação do responsável, conforme a seguir discriminado:
	a) Sr. Paulo Robson Bomfim dos Santos:
	Ofício nº 
	Data do ofício
	Data de recebimento 
	Nome do recebedor 
	Fim do Prazo para defesa
	Defesa Apresentada 

	3043
 (peça 17) 
	29/11/2018
	26/12/2018
AR (peça 19) 
	Ilegível
	10/1/2019
	-

b) Centro de Integração, Inclusão e Promoção Social - CPIS:
	Ofício nº 
	Data do ofício
	Data de recebimento 
	Nome do recebedor 
	Fim do Prazo para defesa
	Defesa Apresentada 

	3044
 (peça 18) 
	29/11/2018
	28/12/2018
AR (peça 20) 
	Antônio Costa da Silva
	12/1/2019
	-

14.	Transcorrido o prazo regimental fixado e mantendo-se inertes os responsáveis solidários, impõe-se considera-los revel, dando-se prosseguimento ao processo, de acordo com o art. 12, § 3º, da Lei 8.443/1992.
EXAME TÉCNICO
Da validade das notificações
15.	Preliminarmente, cumpre tecer breves considerações sobre a forma como são realizadas as comunicações processuais no TCU. A esse respeito, destacam-se o art. 179, do Regimento Interno do TCU (Resolução 155, de 4/12/2002) e o art. 4º, inciso III, § 1º, da Resolução TCU 170, de 30 de junho de 2004, in verbis:
Art. 179. A citação, a audiência ou a notificação, bem como a comunicação de diligência, farse-ão:
I - mediante ciência da parte, efetivada por servidor designado, por meio eletrônico, fac-símile, telegrama ou qualquer outra forma, desde que fique confirmada inequivocamente a entrega da comunicação ao destinatário;
II - mediante carta registrada, com aviso de recebimento que comprove a entrega no endereço do destinatário;
III - por edital publicado no Diário Oficial da União, quando o seu destinatário não for localizado;
 (...) 
Art. 3º As comunicações serão dirigidas ao responsável, ou ao interessado, ou ao dirigente de órgão ou entidade, ou ao representante legal ou ao procurador constituído nos autos, com poderes expressos no mandato para esse fim, por meio de:
I - correio eletrônico, fac-símile ou telegrama;
II - servidor designado;
III - carta registrada, com aviso de recebimento;
IV - edital publicado no Diário Oficial da União, quando o seu destinatário não for localizado, nas hipóteses em que seja necessário o exercício de defesa'.
Art. 4º. Consideram-se entregues as comunicações:
I - efetivadas conforme disposto nos incisos I e II do artigo anterior, mediante confirmação da ciência do destinatário;
II - realizadas na forma prevista no inciso III do artigo anterior, com o retorno do aviso de recebimento, entregue comprovadamente no endereço do destinatário;
III - na data de publicação do edital no Diário Oficial da União, quando realizadas na forma prevista no inciso IV do artigo anterior.
§ 1º O endereço do destinatário deverá ser previamente confirmado mediante consulta aos sistemas disponíveis ao Tribunal ou a outros meios de informação, a qual deverá ser juntada ao respectivo processo.
 (...) 
16.	A validade do critério de comunicação processual do TCU foi referendada pelo Supremo Tribunal Federal, nos termos do julgamento do MS-AgR 25.816/DF, por meio do qual se afirmou a desnecessidade da ciência pessoal do interessado, entendendo-se suficiente a comprovação da entrega do 'AR' no endereço do destinatário:
EMENTA: AGRAVO REGIMENTAL. MANDADO DE SEGURANÇA. DESNECESSIDADE DE INTIMAÇÃO PESSOAL DAS DECISÕES DO TRIBUNAL DE CONTAS DA UNIÃO. ART. 179 DO REGIMENTO INTERNO DO TCU. INTIMAÇÃO DO ATO IMPUGNADO POR CARTA REGISTRADA, INICIADO O PRAZO DO ART. 18 DA LEI nº 1.533/51 DA DATA CONSTANTE DO AVISO DE RECEBIMENTO. DECADÊNCIA RECONHECIDA. AGRAVO IMPROVIDO.
O envio de carta registrada com aviso de recebimento está expressamente enumerado entre os meios de comunicação de que dispõe o Tribunal de Contas da União para proceder às suas intimações.
O inciso II do art. 179 do Regimento Interno do TCU é claro ao exigir apenas a comprovação da entrega no endereço do destinatário, bastando o aviso de recebimento simples.
17.	No caso vertente, a citação de cada um dos responsáveis se deu em endereços provenientes de pesquisas de endereços realizadas na base de dados da Receita Federal (peças 15 e 16) , restando comprovada a entrega dos ofícios citatórios nesses endereços (vide item 13) .
Da revelia
18.	Nos processos do TCU, a revelia não leva à presunção de que sejam verdadeiras todas as imputações levantadas contra o responsável, diferentemente do que ocorre no processo civil, em que a revelia do réu resulta na presunção da verdade dos fatos narrados pelo autor. Dessa forma, a avaliação da responsabilidade do agente não pode prescindir da prova existente no processo ou para ele carreada. 
19.	Ao não apresentarem suas defesas, os responsáveis deixaram de produzir prova da regular aplicação dos recursos sob sua responsabilidade, em afronta às normas que impõem aos gestores públicos a obrigação legal de, sempre que demandados pelos órgãos de controle, apresentar os documentos que demonstrem a correta utilização das verbas públicas, a exemplo do contido no art. 93 do Decreto-Lei 200/67: 'Quem quer que utilize dinheiros públicos terá de justificar seu bom e regular emprego na conformidade das leis, regulamentos e normas emanadas das autoridades administrativas competentes.' 
20.	Não obstante a revelia configurada neste processo, e em prestígio ao princípio da verdade real que informa os processos no TCU, foram os autos novamente compulsados, resultando em apontamentos que se consideram necessários para fundamentar o encaminhamento que se propõe para a presente TCE, em especial quanto à conformação do débito, divergindo-se parcialmente do montante de R$ 1.200.000,00, proposto na instrução à peça 13, reproduzida precedentemente (item 11 supra) .
Análise das irregularidades
21.	De início, cabe registrar que a realização do evento proposto pelo Convênio 736437/2010 encontra-se devidamente comprovada nos autos, como se pode depreender dos relatórios fornecidos pela Diretoria de Relações Internacionais do MinC, elaborados pelos servidores que participaram das atividades culturais em Cabo Verde (peça 10, p.1043-1055) , bem como do relatório do Presidente da FCP (peça 10, p.1057-1079) e da pesquisa junto à Internet (peça 10, p.1081-1095) .
22.	Contudo, a execução do objeto conveniado foi permeada de irregularidades observadas nas diversas contratações efetuadas pela CPIS, para a realização do evento (apresentações de artistas; transporte aéreo, traslado, hospedagem e alimentação de artistas e equipes; infraestrutura de serviços e equipamentos; assessoria jurídica; e campanha de divulgação) . 
23.	Em boa parte, as irregularidades identificadas na quase totalidade dos contratos examinados na instrução à peça 13 são de índole formal e, malgrado mereçam censura por parte do TCU, por comprometerem a regularidade formal da execução do convênio, não repercutiram diretamente na conformação do débito imputado aos responsáveis solidários, uma vez que os danos que deles pudessem advir não são passíveis de quantificação. Nesse sentido, destacam-se as seguintes ocorrências:
	a) indícios de favorecimento nas cotações de preços, com a seleção de propostas de idêntico valor ao referencial de preços adotados no Plano de Trabalho (itens 59, 69, 80, 87, 90, 98, 104, 109, 113, 116, 117, 127, 134, 139, 141, 146 e 149 da instrução à peça 13) ;
	b) formalização de contratos sem a definição clara e precisa das condições para a execução do objeto, prescindindo da estipulação de direitos e responsabilidades das partes, bem como do regime de execução ou de fornecimento, em inobservância aos arts. 54, §1º, e 55, incisos I e II, da Lei 8.666/1993 (itens 67, 81, 82, 83, 98, 104, 109, 113, 117, 127, 134, 141, 146 e 149 da instrução à peça 13) ;
	c) divergências entre passagens aéreas emitidas e hospedagens pagas (item 73 da instrução à peça 13) ;
	d) incompatibilidades do ramo negocial de fornecedores com os serviços contratados (itens 79, 85, 111, 131 e 138 da instrução à peça 13) ; e
	e) mensuração de serviços correspondentes à contrapartida devida pela Entidade realizada de maneira subjetiva, sem que os preços atribuídos aos serviços se respaldassem em parâmetros previamente conhecidos (item 153 da instrução à peça 13) .
24.	Por outro lado, a análise empreendida na instrução à peça 13 evidenciou a ocorrência de diversas irregularidades que ensejaram à quantificação do débito pela integralidade dos recursos repassados à convenente (R$ 1.200.000,00) , por se concluir que o responsável não teria logrado comprovar a boa e regular aplicação dos recursos recebidos à conta do Convênio 736437/2010.
25.	Todavia, os autos foram compulsados novamente, sendo possível identificar elementos que se prestam a comprovar a aplicação de parte dos recursos, em especial com relação ao pagamento dos artistas contratados, bem como de despesas com serviços de produção; divulgação e comunicação; assessoria jurídica; segurança e despesas; e fornecimento de passagens aéreas e hospedagem, como será exposto a seguir.
26.	Com relação à contratação dos artistas para se apresentarem no Projeto Claridália, em Cabo Verde, verifica-se a inobservância ao entendimento adotado pelo TCU, no Acórdão 96/2008-TCU-Plenário (item 52 da instrução à peça 13) . 
27.	Após a edição do Acórdão 96/2008-TCU-Plenário (30/1/2008) , o TCU firmou posição com base no entendimento assim enunciado (Jurisprudência Selecionada) :
Quando da contratação de artistas consagrados, enquadrada na hipótese de inexigibilidade prevista no art. 25, inciso III, da Lei 8.666/1993, por meio de intermediários ou representantes: (i) deve ser apresentada cópia do contrato de exclusividade dos artistas com o empresário contratado, registrado em cartório; (ii) o contrato de exclusividade difere da autorização que confere exclusividade apenas para os dias correspondentes à apresentação dos artistas e que é restrita à localidade do evento; (iii) o contrato deve ser publicado no Diário Oficial da União no prazo de cinco dias, previsto no art. 26 da Lei.
28.	Todavia, o Tribunal vem decidindo pela descaracterização de débito, nas hipóteses em que reste comprovado que o objeto conveniado foi executado com os recursos do ajuste, e inexistindo indícios de dano ao Erário, ainda que a contratação tenha sido realizada mediante irregular utilização do instituto da inexigibilidade de licitação, devido a ausência da apresentação do contrato de exclusividade do artista com o empresário contratado (e.g. Acórdãos 5662/2014 e 4639/2016, ambos da Primeira Câmara) .
29.	No caso em exame, mostra-se incontroverso que as apresentações dos artistas contratados se realizaram no evento Claridália, na forma pactuada pelo Convênio 736437/2010 (cf. item 21) , o que, a priori, afasta os indícios de dano ao Erário, quanto ao fato. 
30.	No entanto, o estabelecimento do nexo causal entre os recursos do convênio e o pagamento desses artistas foi dificultado pelo fato da convenente ter se valido de um único documento bancário para realizar pagamentos a diversos fornecedores e prestadores de serviços. 
31.	Como visto na instrução à peça 13 (itens 39, 56, 63, 71, 100, 118, 128 e 135) , por intermédio do documento bancário nº  358014, a convenente efetuou pagamentos às empresas Maurício Pessoa Show e Eventos Culturais Ltda. (MP Produções - CNPJ: 01.213.680/0001-94) , Marival Vasconcelos Lopes (Di Dançar Eventos - CNPJ: 08.454.527/0001-06) , Avante Viagens e Negócios Ltda.-ME (CNPJ: 09.478.862/0001-07) e Matos, Valverde, Trindade & Leahy Advogados Associados (CNPJ: 03.363.732/0001-34) , no total de R$ 805.442,68.
32.	Vale dizer que tal prática equivale à realização de pagamentos a diversos fornecedores mediante saque em espécie da conta bancária do convênio, o que é censurado pelo TCU por impossibilitar o estabelecimento do nexo causal entre os recursos do convênio e as despesas realizadas à sua conta. Nesse sentido, destaca-se, na jurisprudência selecionada do TCU, o Acórdão 8955/2017-TCU-Segunda Câmara, assim enunciado:
Os pagamentos efetuados mediante transferência ou débito autorizado, em que não seja possível a identificação do beneficiário, não comprovam a boa e regular aplicação dos recursos transferidos pela União mediante convênio.
33.	No caso vertente, verifica-se que a Fundação Palmares, ao emitir o Parecer Financeiro 24/2014/CCONV (peça 2, p. 61-64) , identificou que, por intermédio do aludido documento bancário n° 358014, de 23.06.2010 e 06.07.2010, teriam sido quitados os lançamentos no total de R$ 805.442.68. 
34.	A despeito da má-prática adotada na realização de parte dos pagamentos relacionados ao Convênio 736437/2010, tem-se por razoável reconhecer o nexo causal entre os recursos despendidos por meio do documento bancário nº 348014 e as notas fiscais apresentadas pela convenente (discriminadas adiante - Quadro 2) . Com efeito, vale dizer que seria improvável que todos os recursos sacados pudessem ter sido desviados, em face das evidências materiais de que o evento se realizou (itens 21 e 29) . Ademais, é de se considerar a alta improbabilidade de que o projeto tenha sido financiado por outra fonte que não a Lei Rouanet, ante a natureza do evento pactuado.
35.	No intuito de dar seguimento à presente análise, apresenta-se o Quadro 1, no qual estão discriminados todos os pagamentos efetuados por intermédio do documento bancário n° 358014, senão vejamos:
Quadro 1
	Nº 
	Data
	Beneficiário
	Valor (R$) 

	1
	23/6/2010
	Marival Vasconcelos Lopes (Di Dançar Eventos) 
	50.000,00

	2
	23/6/2010
	Marival Vasconcelos Lopes (Di Dançar Eventos) 
	18.000,00

	3
	23/6/2010
	Marival Vasconcelos Lopes (Di Dançar Eventos) 
	15.000,00

	4
	23/6/2010
	Marival Vasconcelos Lopes (Di Dançar Eventos) 
	2.000,00

	5
	23/6/2010
	Marival Vasconcelos Lopes (Di Dançar Eventos) 
	19.500,00

	6
	23/6/2010
	Marival Vasconcelos Lopes (Di Dançar Eventos) 
	225,00

	7
	23/6/2010
	Marival Vasconcelos Lopes (Di Dançar Eventos) 
	20.000,00

	8
	23/6/2010
	Marival Vasconcelos Lopes (Di Dançar Eventos) 
	6.000,00

	9
	23/6/2010
	Marival Vasconcelos Lopes (Di Dançar Eventos) 
	15.000,00

	10
	23/6/2010
	Marival Vasconcelos Lopes (Di Dançar Eventos) 
	5.000,00

	11
	23/6/2010
	Maurício Pessoa S. E. C. Ltda (MP Produções) 
	20.712,50

	12
	23/6/2010
	Maurício Pessoa S. E. C. Ltda (MP Produções) 
	12.427,50

	13
	23/6/2010
	Maurício Pessoa S. E. C. Ltda (MP Produções) 
	11.262,00

	14
	23/6/2010
	Maurício Pessoa S. E. C. Ltda (MP Produções) 
	10.356,25

	15
	23/6/2010
	Maurício Pessoa S. E. C. Ltda (MP Produções) 
	33.140,00

	16
	23/6/2010
	Maurício Pessoa S. E. C. Ltda (MP Produções) 
	41.425,00

	17
	23/6/2010
	Maurício Pessoa S. E. C. Ltda (MP Produções) 
	11.262,00

	18
	23/6/2010
	Maurício Pessoa S. E. C. Ltda (MP Produções) 
	938,05

	19
	23/6/2010
	Maurício Pessoa S. E. C. Ltda (MP Produções) 
	3.416,14

	20
	23/6/2010
	Maurício Pessoa S. E. C. Ltda (MP Produções) 
	82.060,56

	21
	23/6/2010
	Maurício Pessoa S. E. C. Ltda (MP Produções) 
	13.614,40

	22
	23/6/2010
	Maurício Pessoa S. E. C. Ltda (MP Produções) 
	3.904,14

	23
	23/6/2010
	Maurício Pessoa S. E. C. Ltda (MP Produções) 
	15.860,65

	24
	23/6/2010
	Maurício Pessoa S. E. C. Ltda (MP Produções) 
	34.161,40

	25
	23/6/2010
	Maurício Pessoa S. E. C. Ltda (MP Produções) 
	7.564,31

	26
	23/6/2010
	Maurício Pessoa S. E. C. Ltda (MP Produções) 
	10.248,42

	27
	23/6/2010
	Maurício Pessoa S. E. C. Ltda (MP Produções) 
	26.653,40

	28
	23/6/2010
	Maurício Pessoa S. E. C. Ltda (MP Produções) 
	1.877,00

	29
	23/6/2010
	Maurício Pessoa S. E. C. Ltda (MP Produções) 
	34.161,40

	30
	23/6/2010
	Maurício Pessoa S. E. C. Ltda (MP Produções) 
	28.155,00

	31
	23/6/2010
	Maurício Pessoa S. E. C. Ltda (MP Produções) 
	9.385,00

	32
	23/6/2010
	Maurício Pessoa S. E. C. Ltda (MP Produções) 
	23.462,50

	33
	23/6/2010
	Maurício Pessoa S. E. C. Ltda (MP Produções) 
	154.852,50

	34
	23/6/2010
	Avante Viagens e Negócios Ltda 
	180.687,10

	35
	6/7/2010
	Matos, Valverde, Trindade & Leahy Advogados
	37.540,00

			Total
	805.442,68

36.	Assim, partindo da premissa de que sejam esses os serviços efetivamente pagos mediante o documento bancário n° 358014, indicado nos extratos bancários da conta corrente do convênio (peça 10, p. 1347 e 1349) , resta apurar se os referidos pagamentos encontram correspondência na Relação de Pagamentos apresentada (peça 10, p. 1343 e 1345) e, ainda, se foram comprovados pelas respectivas notas fiscais.
37.	Nesse intuito, apresenta-se o rol de notas fiscais relacionadas aos serviços constantes da Relação de Pagamentos (todas indicando o nº do convênio) , discriminadas por fornecedor, com os respectivos valores e indicação nos autos:
Quadro 2
		MP PRODUÇÕES (artistas) 
		
	Nº
	Descrição dos Serviços
	Valor (R$) 
	Peça: Página

	1
	Nota Fiscal 00570: Apresentação Daniela Mercury
	154.852,59
	10: 1379

	2
	Nota Fiscal 00571: Apresentação Tito Paris
	28.155,00
	10: 1433

	3
	Nota Fiscal 00572: Apresentação J. Velozo (subst. Roberta Sá) 
	23.462,50
	10: 1399

	4
	Nota Fiscal 00573: Apresentação Targino Gondim
	9.385,00
	10: 1419

		TOTAL
	215.855,09
	
		MP PRODUÇÕES (produção) 
		
	Nº
	Descrição dos Serviços
	Valor (R$) 
	Peça: Página

	1
	Nota Fiscal 00574: Serviço de Sonorização 
	34.161,40
	11: 324

	2
	Nota Fiscal 00575: Aluguel de Bateria e Percussão 
	1.877,00
	11: 348

	3
	Nota Fiscal 00576: Iluminação
	26.653,40
	11: 368

	4
	Nota Fiscal 00578: Aluguel de Geradores
	7.564,31
	11: 398

	5
	Nota Fiscal 00589: Aluguel de Palco
	34.161,40
	11: 412

	6
	Nota Fiscal 00579: Aluguel de Camarins e Receptivo 
	15.860,65
	11: 432

	7
	Nota Fiscal 00580: Tribuna para Autoridades e Convidados
	3.904,16
	11: 448

	8
	Nota Fiscal 00581: Iluminação Local
	13.514,40
	11: 464

	9
	Nota Fiscal 00593: Fechamento, Piso e Sinalização
	82.060,56
	11: 498

	10
	Nota Fiscal 00582: Carregadores
	3.416,14
	11: 518

	11
	Nota Fiscal 00583: Camareiras
	938,50
	11: 560

	12
	Nota Fiscal 00590: Filmagem 
	11.262,00
	11: 582

	13
	Nota Fiscal 00592: Coordenação Geral do Projeto
	41.425,00
	11: 702

	14
	Nota Fiscal 00584: Coordenação Administrativa Financeira
	33.140,00
	11: 728

	15
	Nota Fiscal 00585: Assistente Administrativo
	10.356,25
	11: 748

	16
	Nota Fiscal 00586: Assistente de Produção
	20.712,50
	11: 768

	17
	Nota Fiscal 00587: Secretaria Executiva
	12.427,50
	11: 788

	18
	Nota Fiscal 00591: Registro Fotográfico
	11.262,00
	11: 876

		TOTAL 
	364.945,59
	
		DI DANÇAR EVENTOS
		
	Nº
	Descrição dos Serviços
	Valor (R$) 
	Peça: Página

	1
	Nota Fiscal 0209: Criação e Gravação de Spot 
	13.526,60
	11: 808

	2
	Nota Fiscal 0210: Criação e Programação de VT
	15.000,00
	11: 828

	3
	Nota Fiscal 0211: Confecção de Camisetas Coloridas
	20.000,00
	11: 852

	4
	Nota Fiscal 0212: Criação de Identidade Visual
	6.000,00
	11: 840

	5
	Nota Fiscal 0213: Impressão de Revistas
	50.000,00
	11: 982

	6
	Nota Fiscal 0214: Confecção de Adesivos Trânsito Livre
	225,00
	11: 864

	7
	Nota Fiscal 0215: Confecção de Folders
	19.500,00
	11: 896

	8
	Nota Fiscal 0216: Confecção de Crachás
	2.000,00
	11: 940

	9
	Nota Fiscal 0217: Confecção de Postais em Offset
	15.000,00
	11: 952

	10
	Nota Fiscal 0218: Confecção de Panfletos
	18.000,00
	11: 964

		TOTAL
	159.251,60
	
		AVANTE VIAGENS E TURISMO
		
	Nº
	Descrição dos Serviços
	Valor (R$) 
	Peça: Página

	1
	Fatura 230: Hospedagem, Traslado e Alimentação
	94.606,80
	11: 148-150

	2
	Fatura 229: Passagens Aéreas
	180.687,10
	10: 1445; 11:2

		TOTAL
	275.293,90
	
		MATOS, VALVERDE, TRINDADE & LEAHY ADVOGADOS 
		
	Nº
	Descrição dos Serviços
	Valor (R$) 
	Peça: Página

	1
	Nota Fiscal 2010113: Assessoria Jurídica
	40.000,00*
	11: 678

* Valor total da nota (R$ 40.000,00) - impostos (R$ 2.460,00) = R$ 37.540,00 (valor doc. 358014) 
		LOCADORA CHEIRO VERDE
		
	Nº
	Descrição dos Serviços
	Valor (R$) 
	Peça: Página

	1
	Nota Fiscal 000038: Fornecimento de refeições coletivas 
		13.349,00
	11: 304

		VIA PRESS COMUNICAÇÃO LTDA.
		
	Nº
	Descrição dos Serviços
	Valor (R$) 
	Peça: Página

	1
	Nota Fiscal 01083: Assessoria de Comunicação e Imprensa 
	13.526,60
	11: 920

		ATLÂNTICO SERVIÇOS ESPECIALIZADOS
		
	Nº
	Descrição dos Serviços
	Valor (R$) 
	Peça: Página

	1
	Nota Fiscal 0088: Limpeza antes e durante as apresentações
	4.692,50
	11: 602

	2
	Nota Fiscal 0089: Segurança de bastidores, frente de palco e camarotes
	18.770,00
	11: 540

		TOTAL
	23.462,50
	
		ARENA AUDIO EVENTOS
		
	Nº
	Descrição dos Serviços
	Valor (R$) 
	Peça: Página

	1
	Nota Fiscal 0804: Locação de 40 rádios comunicadores
	2.000,00
	11: 622

		TOTAL GERAL
	891.829,19
	
38.	Do cotejo entre os Quadros 1 e 2, fazem-se as seguintes observações:
38.1.	Os pagamentos dos artistas Daniela Mercury, J. Velozo, Targino Gondim e Tito Paris (efetuados pela MP Produções) correspondem aos valores lançados na Relação de Pagamentos apresentada pela convenente (peça 10, p. 1343 e 1345) , podendo ser comprovados pelas respectivas notas fiscais (Quadro 2) e pelos extratos bancários do convênio (peça 10, p. 1347 e 1349) , que indicam os valores pagos mediante o documento bancário nº 358014, na forma discriminada no Quadro 1.
38.2.	Desse modo, entende-se que o montante dispendido com o pagamento de artistas (R$ 215.855,09) pode ser abatido do valor do débito originalmente quantificado pela Secex-BA (R$ 1.200.000,00) , ainda que a contratação tenha sido realizada mediante irregular utilização do instituto da inexigibilidade de licitação, devido a ausência da apresentação do contrato de exclusividade do artista com o empresário contratado, em sintonia com a jurisprudência do TCU (e.g. Acórdãos 5662/2014 e 4639/2016, ambos da Primeira Câmara) .
38.3.	No tocante aos demais pagamentos realizados para a MP Produções, verifica-se que apenas os valores discriminados no Quadro 2 se mostram devidamente comprovados, mediante a correspondência entre a Relação de Pagamentos com as respectivas notas fiscais (Quadro 2) , ressaltando-se que nem todos os valores suportados pelo documento bancário nº 358014 tiveram identificadas as notas fiscais correspondentes (nos 26, 30-33, do Quadro 1) .
38.4.	Não obstante a comprovação dos aludidos pagamentos à MP Produções, a instrução à peça 13 identificou circunstâncias que poderiam levar a concluir pela desnecessidade de serviços contratados junto àquela empresa, em especial aqueles remunerados pelas Notas Fiscais 00592 (Coordenação Geral) e 00586 (Assistente de Produção) . A questão é analisada nos itens 39 a 43 da presente instrução.
38.5. 	Quanto aos pagamentos realizados para a empresa Di Dançar Eventos, verifica-se que estes correspondem aos valores lançados na Relação de Pagamentos apresentada pela convenente (peça 10, p. 1343 e 1345) , podendo ser comprovados pelas respectivas notas fiscais (Quadro 2) e pelos extratos bancários do convênio (peça 10, p. 1347 e 1349) , que indicam os valores pagos mediante o documento bancário nº 358014, na forma discriminada no Quadro 1.  
38.6.	Destarte, entende-se que deva ser abatido do débito originalmente quantificado o montante de R$ 159.251,60, relativo aos pagamentos realizados em favor da aludida empresa.
38.7.	Outrossim, considera-se devidamente comprovado pela nota fiscal e pelo demonstrativo de valores pagos pelo documento bancário nº 358014  (Quadro 1) , a quantia paga ao escritório advocatício Matos, Valverde, Trindade & Leahy Advogados, no total de R$ 37.540,00 (R$ 40.000,00 NF - R$ 2.460,00 Impostos) .
38.8.	Em relação aos pagamentos realizados em favor das empresas Locadora Cheiro Verde, Via Press Comunicação Ltda. e Atlântico Serviços Especializados, verifica-se a conformidade das correspondentes notas fiscais (Quadro 2) e as TEDs 140.093 (R$ 13.349,00) ; 140.090 (R$ 13.526,60) ; 140.091 e 140.092 (R$ 4.692,50 e R$ 18.770,00) , registradas no extrato bancário à peça 10 (p. 1347) . Assim, entende-se que os valores discriminados no Quadro 2, relativamente às aludidas empresas, também devam ser excluídos do débito originalmente quantificado.
38.9.	Cumpre registrar que os serviços contratados junto às empresas Locadora Cheiro Verde (fornecimento de refeições - NF 000038) e Atlântico Serviços Especializados (limpeza e segurança - NFs 0088 e 0089) foram subcontratados junto à empresa Marius Produções S.U. (NIF: 250.128.195) , estabelecida em Cabo Verde, representada pelo Sr. Mário Bittencourt (peça 11, p.336-338) . 
38.10.	Verifica-se que o pagamento de R$ 2.000,00, em favor da empresa Arena Audio Eventos (Nota Fiscal 0804, cf. Quadro 2) , não encontrou suporte no documento bancário nº 358014. Contudo, o extrato bancário à peça 10 (p. 1353) registra o pagamento da referida quantia à aludida empresa, mediante a Transferência Online 553.385.000.100.319, o que justifica a exclusão desse valor do débito apurado nos autos.
38.11.	Já, em relação aos pagamentos realizados para a empresa Avante Viagens e Turismo, no montante de R$ 275.293,90 (R$ 180.687,10 - passagens aéreas + R$ 94.606,80 - hospedagem, traslado e alimentação) , constata-se que não foram apresentadas as notas fiscais correspondentes, mas tão somente as Faturas 229 (passagens) e 230 (hospedagem etc) , conforme indicado no Quadro 2.
38.12.	A Fatura 229 indicava apenas os quantitativos e classes dos bilhetes aéreos, sem relacionar os nomes dos viajantes que integrariam as equipes de cada artista. Outrossim, não foram apresentados os cartões de embarque de cada passageiro, mas apenas os bilhetes eletrônicos emitidos pela companhia aérea (peça 11, p. 24-144) . Da mesma forma, em relação à Fatura 230, não foram relacionados os nomes dos integrantes das equipes de cada artista que seriam hospedados à conta dos recursos do convênio.
38.13.	Assim, embora constem dos autos os extratos bancários (peça 10, p. 1347) indicando o pagamento de R$ 180.687,10, mediante o documento bancário nº 358014, e também de 94.606,80, por meio da TED 14.055, considera-se insuficientes esses elementos para estabelecer o nexo causal entre as referidas despesas e os recursos do Convênio 736437/2010, de molde a comprovar que estes tenham sido utilizados, respectivamente, na aquisição das passagens e na hospedagem, traslado e alimentação dos artistas contratados e suas equipes.
38.14.	Por conseguinte, entende-se que o montante de R$ 275.293,90 deva ser levado a débito dos responsáveis solidários.
39.	Tal como salientado no item 34.4, a Secex-BA constatou que os serviços de Coordenação Geral (NF 00592) e Assistente de Produção (NF 00586) seriam desnecessários, por entender que a CIPS comprovou dispor de consultores habilitados para prestar as referidas atividades (itens 123-125 da instrução à peça 13) . No caso, foram consideradas as colaborações prestadas pela Sra. Joana Marambaia, e pelo Sr. Júlio Marques, que teriam sido apresentados à Fundação Cultural Palmares como 'parceiros na gestão de recursos conveniados e na produção de eventos internacionais'.
40.	Consta que a Sra. Joana Marambaia teria viajado à cidade de Praia, Cabo Verde, para produzir Relatório de Visita Técnica (peça 10, p. 463-465) , com vistas a especificar os procedimentos a serem adotados para a execução do objeto conveniado.
41.	Em que pese o laconismo do aludido Relatório de Visita Técnica, concorda-se com a Secex-BA que, em contando com a parceria de profissional altamente qualificada para prestar consultoria na gestão e produção do evento, não se justifica a CIPS celebrar contrato tendo por objeto a prestação de serviços já desenvolvidos no âmbito da Entidade. 
42.	Ademais, conforme apontado no item 127 da instrução à peça 13, o contrato celebrado com a MP Produções (peça 11, p. 720-724) , não estabeleceu 'com clareza e precisão as condições para sua execução, expressas em cláusulas que definam os direitos, obrigações e responsabilidades das partes, o objeto e seus elementos característicos, assim como o regime de execução ou a forma de fornecimento'.
43.	Destarte, por não ser possível identificar em que medida a contratação da MP Produções poderia agregar diferencial aos serviços já prestados à CIPS, pela Sra. Joana Marambaia, e também pelo Sr. Júlio Marques, concorda-se com Secex-BA, por que sejam glosadas as despesas relativas às Notas Fiscais 00592 - Coordenação Geral do Projeto (R$ 41.425,00) e 00586 - Assistente de Produção (R$ 20.712,50) .
44.	Concorda-se, ainda, que as atividades desenvolvidas pelos 'consultores parceiros' se assemelhem aos serviços de 'Produtores' e de 'Assistente de Produção - Visita Técnica', prestados a título de contrapartida, pela empresa Carvalho Andrade Produções Artísticas Ltda., conforme os Termos de Doação de Prestação de Serviços, firmados pelos valores de R$ 45.000,00 e R$ 10.000,00 (peça 11, p. 648 e 662) , totalizando o valor de R$ 55.000,00. Nessa linha, manifesta-se pela impugnação desse valor, conforme proposto na instrução à peça 13 (item 42) . Registra-se que o valor de R$ 55.000,00 corresponde ao percentual de 41,24% da contrapartida.
45.	A jurisprudência do TCU (e.g. Acórdão 133/2008-TCU-Plenário; 5142/2019-Primeira Câmara; e 5823/2011, 3791/2013, 2423/2015, e 4500/2016, todos da Segunda Câmara) , 'requer que seja imputado débito referente à parcela proporcional da contrapartida não executada naquilo que foi efetivamente realizado do objeto. O entendimento é de que sobre o valor total efetivamente realizado do objeto deve-se aplicar os percentuais pactuados a fim de garantir a proporção original de responsabilidades no financiamento'  (Acórdão 4500/2016-TCU-Segunda Câmara) .
46.	No caso em exame, verifica-se que as glosas relativas aos recursos federais somam R$ 337.431,40, conforme abaixo demonstrado:
	Serviço/NF
	Valor (R$) 
	Data

	Coordenação Geral do Projeto/ 00592
	41.425,00
	23/6/2010

	Assistente de Produção/ 00586
	20.712,50
	23/6/2010

	Passagens Aéreas/ Fatura 229
	180.687,10
	23/6/2010

	Hospedagem, Traslado e Alimentação/ Fatura 230
	94.606,80
	23/6/2010

	TOTAL
	337.431,40
	
47.	Dessa forma, pode-se ter como regularmente aplicada no objeto conveniado a quantia de R$ 862.568,60  (R$ 1.200.000,00 - R$ 337.431,40) . Assim, no intuito de garantir as proporções originais de responsabilidade do financiamento (89,9999% da União, e 10% da CIPS [item 2]) , em consonância aos entendimentos do TCU (item 45) , deve-se incidir os referidos percentuais ao valor regularmente aplicado, resultando em R$ 775.449,17 (R$ 862.568,60 x 0,899) de responsabilidade da União, e R$ 86.256,85 (R$ 862.568,60 x 0,1) a título de contrapartida da CPIS.
48.	Por sua vez, a aplicação dos recursos da contrapartida não se deu de forma integral, tendo se verificado a glosa de 41,24% do valor originalmente pactuado (R$ 133.334,00) , conforme item 44 supra. Nesse diapasão, o valor dos recursos federais que substituíram a contrapartida não aplicada é de R$ 35.572,32 (R$ 86.256,85 x 0,4124) .
49.	Vale registrar que, segundo a jurisprudência do TCU (Acórdãos 10538/2017, 4563/2018, ambos da Primeira Câmara; e 7839/2016 - Segunda Câmara) a atualização monetária de débito relativo à não aplicação de contrapartida, deve ser calculada a partir do fim da vigência do convênio, 'uma vez que a contrapartida pode ser aplicada ao longo da execução do ajuste'.
50.	Em relação aos serviços de Coordenação Administrativo-Financeira, de Assistente Administrativo, e de Secretaria Executiva, dissente-se do posicionamento da Secex-BA (item 126 da instrução à peça 13) , tendo em vista que tais serviços não se coadunam com a prestação de assessoria jurídica, para os quais foi contratado (peça 11, p. 692-696) . O escopo dos referidos serviços administrativos não se confunde, obviamente, com as atividades inerentes ao exercício da advocacia. 
51.	Portanto, não há fundamento para levar a débito os serviços de Coordenação Administrativo-Financeira (NF 00584, R$ 33.140,00) , de Assistente Administrativo (NF 00585, R$ 10.356,25) e de Secretaria Executiva (NF 00587, R$ 12.427,50) , uma vez que estes foram comprovados pelas respectivas notas fiscais (Quadro 2) e pelos extratos bancários do convênio (peça 10, p. 1347 e 1349) , que indicam os valores pagos mediante o documento bancário nº 358014, na forma discriminada no Quadro 1.
52.	Feitas essas considerações, tem-se por necessário a promoção de ajustes no débito a ser imputado aos responsáveis solidários, com a exclusão dos valores de serviços que puderam ser comprovados mediante notas fiscais e extratos bancários (itens 38.2, 38.5, 38.6, 38.7, 38.8, 38.9, e 38.10) , do montante originalmente apurado (R$ 1.200.000,00) . O débito remanescente é discriminado no quadro a seguir:
Quadro 3
	Serviço/NF
	Valor (R$) 
	Data
	Peça: Página

	Coordenação Geral do Projeto/ 00592
	41.425,00
	23/6/2010
	11: 702

	Assistente de Produção/ 00586
	20.712,50
	23/6/2010
	11: 768

	Passagens Aéreas/ Fatura 229
	180.687,10
	23/6/2010
	10: 1445; 11: 2

	Hospedagem, Traslado e Alimentação/ Fatura 230
	94.606,80
	23/6/2010
	11: 148-150

	CONTRAPARTIDA
			
	Valor dos recursos federais que substituíram a contrapartida não aplicada
	35.572,32
	31/10/2010
	Itens 45 a 49 supra

	TOTAL
	373.003,72
		
CONCLUSÃO
53.	Embora tenha se configurado a revelia do Sr. Paulo Robson Bomfim dos Santos e do Centro de Integração, Inclusão e Promoção Social - CIPS, verifica-se nos autos a presença de elementos que possibilitam a comprovação da regularidade no pagamento de parte dos serviços contratados para a execução do objeto do Convênio 736437/2010, resultando em ajustamento no valor do débito, conforme ressai do exame técnico empreendido nos itens 15 a 52 precedentes.
54.	Não obstante, por se tratar de processo em que as partes interessadas não se manifestaram acerca das irregularidades imputadas, não há elementos para que se possa efetivamente aferir e reconhecer a ocorrência de boa-fé ou de outros excludentes de culpabilidade dos responsáveis solidários, razão pela qual se propõe que suas contas sejam julgadas irregulares, com a condenação ao pagamento do débito apurado nos autos, além da aplicação da multa prevista no art. 57 da Lei 8.443/1992.
55.	No caso em exame, não ocorreu a prescrição da pretensão punitiva do TCU, na forma do Acórdão 1441/2016-TCU-Plenário, uma vez que a transferência dos recursos realizou-se em 18/6/2010, e o ato que determinou a citação dos responsáveis ocorreu em 29/11/2018 (peça 14) .
 PROPOSTA DE ENCAMINHAMENTO
56.	Diante do exposto, submetem-se os autos à consideração superior, propondo ao Tribunal:
	a) considerar revéis o Sr. Paulo Robson Bomfim dos Santos (CPF XXX.753.485-XX) e o Centro de Integração, Inclusão e Promoção Social - CIPS (CNPJ 02.427.488/0001-63) , com fundamento no § 3º, art. 12, Lei 8.443/1992;
	b) com fundamento nos arts. 1º, inciso I; 16, inciso III, alíneas 'b' e 'c'; 19 e 23, inciso III, todos da Lei 8.443/1992, e nos arts. 1º, inciso I; 209, incisos II e III; 210 e 214, inciso III, do Regimento Interno TCU, julgar irregulares as contas do Sr. Paulo Robson Bomfim dos Santos (CPF XXX.753.485-XX) e o Centro de Integração, Inclusão e Promoção Social - CIPS (CNPJ 02.427.488/0001-63) , e condená-los ao pagamento das quantias a seguir especificadas, com a fixação do prazo de quinze dias, a contar da notificação, para comprovar, perante o Tribunal (art. 214, inciso III, alínea 'a', do Regimento Interno) , o recolhimento da dívida aos cofres do Tesouro Nacional, atualizada monetariamente e acrescida dos juros de mora, calculados a partir das datas indicadas, até a data do efetivo recolhimento, na forma prevista na legislação em vigor:
	VALOR (R$) 
	DATA 

	41.425,00
	23/6/2010

	20.712,50
	23/6/2010

	180.687,10
	23/6/2010

	94.606,80
	23/6/2010

	35.572,32
	31/10/2010

	c) aplicar, individualmente, ao Sr. Paulo Robson Bomfim dos Santos (CPF XXX.753.485-XX) e ao Centro de Integração, Inclusão e Promoção Social - CIPS (CNPJ 02.427.488/0001-63) a multa prevista no art. 57 da Lei 8.433/1992, fixando-lhes o prazo de quinze dias, a contar da notificação, para comprovarem, perante o Tribunal (art. 214, inciso III, alínea 'a', do Regimento Interno) , o recolhimento das dívidas aos cofres do Tesouro Nacional, atualizadas monetariamente desde a data do acórdão que vier a ser proferido até a do efetivo recolhimento, se forem pagas após o vencimento, na forma da legislação em vigor;
	d) autorizar, desde logo, nos termos do art. 28, inciso II, da Lei 8.443/1992, a cobrança judicial das dívidas caso não atendidas as notificações;
	e) autorizar o pagamento das dívidas em até 36 parcelas mensais e consecutivas, nos termos do art. 26 da Lei 8.443/1992 e do art. 217 do Regimento Interno, fixando-lhe o prazo de quinze dias, a contar do recebimento da notificação, para comprovarem perante o Tribunal o recolhimento da primeira parcela, e de trinta dias, a contar da parcela anterior, para comprovarem o recolhimento das demais parcelas, devendo incidir sobre cada valor mensal, atualizado monetariamente, os juros de mora devidos, na forma prevista na legislação em vigor;
	f) alertar aos responsáveis que a falta de comprovação do recolhimento de qualquer parcela importará no vencimento antecipado do saldo devedor, nos termos do § 2º do art. 217 do Regimento Interno deste Tribunal;
	g) enviar cópia do Acórdão que vier a ser proferido à Secretaria Especial de Cultura, do Ministério da Cidadania, à Secretaria Federal de Controle Interno e aos responsáveis, para ciência, informando que a deliberação, acompanhada do Relatório e Voto que a fundamentarem, estará disponível para consulta no endereço www.tcu.gov.br/acordaos, além de esclarecer que, caso requerido, o TCU poderá fornecer as correspondentes cópias, em mídia impressa, aos interessados e às responsáveis arrolados nestes autos;
	i) encaminhar cópia da deliberação, bem como do relatório e do voto que a fundamentarem, ao Procurador-Chefe da Procuradoria da República no Estado da Bahia, nos termos do § 3º do art. 16 da Lei 8.443/1992 c/c o § 7º do art. 209 do Regimento Interno do TCU, para adoção das medidas que entender cabíveis."
2.	O MP/TCU, representado pelo Procurador Sérgio Ricardo Costa Caribé, manifesta, em parecer à peça 24, discordância quanto ao valor do débito proposto pela Secex-TCE, in verbis:
"5.	Conquanto concorde com as razões que nortearam a proposta de julgamento pela irregularidade das contas dos responsáveis, com condenação em débito e aplicação de multa, dissinto, com as devidas vênias, da conclusão pela redução do débito originalmente imputado aos responsáveis.
6.	No caso vertente, não restou demonstrado o indispensável nexo entre a maior parte dos recursos federais repassados à associação e as despesas supostamente realizadas para a execução do objeto do convênio. Embora haja importantes indícios da realização do evento Claridália na cidade de Cabo Verde na África (peça 10, p. 1.045-1.091) , a própria unidade técnica observou que, 'no entanto, o estabelecimento do nexo causal entre os recursos do convênio e o pagamento desses artistas [que participaram do evento] foi dificultado pelo fato de a convenente ter se valido de um único documento bancário para realizar pagamentos a diversos fornecedores e prestadores de serviços' (peça 21, p. 31) . 
7.	Segundo a Secex-TCE, por meio de um único documento bancário, a associação CIPS teria movimentado a conta específica do convênio e possibilitado a realização de pagamentos a diferentes fornecedores, perfazendo o expressivo montante de R$ 805.442.68, senão vejamos:
31.	Como visto na instrução à peça 13 (itens 39, 56, 63, 71, 100, 118, 128 e 135) , por intermédio do documento bancário nº  358014, a convenente efetuou pagamentos às empresas Maurício Pessoa Show e Eventos Culturais Ltda. (MP Produções - CNPJ: 01.213.680/0001-94) , Marival Vasconcelos Lopes (Di Dançar Eventos - CNPJ: 08.454.527/0001-06) , Avante Viagens e Negócios Ltda.-ME (CNPJ: 09.478.862/0001-07) e Matos, Valverde, Trindade & Leahy Advogados Associados (CNPJ: 03.363.732/0001-34) , no total de R$ 805.442,68.
32.	Vale dizer que tal prática equivale à realização de pagamentos a diversos fornecedores mediante saque em espécie da conta bancária do convênio, o que é censurado pelo TCU por impossibilitar o estabelecimento do nexo causal entre os recursos do convênio e as despesas realizadas à sua conta. Nesse sentido, destaca-se, na jurisprudência selecionada do TCU, o Acórdão 8955/2017-TCU-Segunda Câmara, assim enunciado:
Os pagamentos efetuados mediante transferência ou débito autorizado, em que não seja possível a identificação do beneficiário, não comprovam a boa e regular aplicação dos recursos transferidos pela União mediante convênio.
33.	No caso vertente, verifica-se que a Fundação Palmares, ao emitir o Parecer Financeiro 24/2014/CCONV (peça 2, p. 61-64) , identificou que, por intermédio do aludido documento bancário n° 358014, de 23.06.2010 e 06.07.2010, teriam sido quitados os lançamentos no total de R$ 805.442.68. (peça 21, p. 35, grifos nossos) .
8.	Portanto, apesar da diligência da unidade técnica em analisar os documentos acostados aos autos para 'reconhecer o nexo causal entre os recursos despendidos por meio do documento bancário nº 348014 e as notas fiscais apresentadas pela convenente', parece-me temerário, diante do incontroverso rompimento do referido nexo entre os recursos e as despesas, afastar parte do débito partindo da frágil ponderação de que 'seria improvável que todos os recursos sacados pudessem ter sido desviados, em face das evidências materiais de que o evento se realizou' ou de que se deveria 'considerar a alta improbabilidade de que o projeto tenha sido financiado por outra fonte que não a Lei Rouanet, ante a natureza do evento pactuado', conforme aventado pela Secex-TCE (peça 21, p. 31-32) . 
9.	Além disso, tendo permanecido silentes frente ao chamado do Tribunal, não restou esclarecido pelos responsáveis o modus operandi e a razão pelos quais, segundo a unidade técnica, diversos fornecedores teriam sido pagos mediante o mencionado 'documento bancário nº 348014'. Pelo que se pode inferir dos autos, parece-me mais provável que tal movimentação financeira por meio do aventado documento bancário constituiu-se, em última análise, em meio de retirada irregular de recursos da conta específica do convênio para posterior pagamento dos fornecedores por meio de depósito em dinheiro em conta bancária, e não por intermédio de regular transferência eletrônica dos valores da conta específica do convênio diretamente para suas respectivas contas bancárias.
10.	Como indícios dessa hipótese, valho-me dos extratos bancários anexados aos autos para identificar que, do total de R$ 1.200.000,00 creditados na conta específica do convênio em 22/6/2010, o montante de R$ 1.018.685,00 foi retirado pela convenente por meio de 'Ch.Avulso entre Agências' e 'Aviso de Débito', lançamentos que nos extratos bancários estariam relacionados ao indigitado 'documento bancário nº 348014' (peça 10, p. 1.347-1.349) . 
11.	Posteriormente, a convenente teria efetuado diversos pagamentos a fornecedores por meio de depósito de 'valor [em] dinheiro' em conta corrente - a exemplo daqueles destinados à Maurício Pessoa Show e Eventos Culturais Ltda. (MP Produções) , Matos, Valverde, Trindade & Leahy Advogados Associados e Marival Vasconcellos Lopes (Di Dançar Eventos) , conforme indicam as cópias de 'comprovante de depósito em conta corrente em dinheiro' constantes dos autos (peças 10, p. 1.379, 1.399, 1.419 e 1.433, e 11, p. 324, 348, 368, 382, 398, 412, 432, 448, 464, 498, 518, 560, 582, 686, 702, 728, 748, 768, 788, 808, 828, 840, 852, 864, 876, 896, 940, 952, 964 e 982) - ou, em caso isolado, mediante transferência de valores originários da conta bancária do CIPS, a exemplo de pagamento destinado à empresa Avante Viagens e Negócios, conforme cópia de 'comprovante de TED' anexada ao processo (peça 11, p. 2) .  
12.	Assim, considerando que não se vislumbra o nexo entre os recursos irregularmente retirados da conta específica do convênio e os elementos supostamente comprobatórios das despesas realizadas no âmbito do convênio e pagas mediante depósito em dinheiro, já se mostra impugnável o montante de R$ R$ 1.018.685,00 em razão da 'não comprovação da boa e regular aplicação dos recursos recebidos à conta do Convênio', nos termos dos respectivos ofícios citatórios (peças 17 e 18) .
13.	Para os demais lançamentos nos extratos bancários em que foi possível identificar os beneficiários da Transferência Eletrônica Disponível (TED) , utilizo-me da análise da unidade técnica para avaliar a pertinência de se afastar parte do débito inicialmente atribuído aos responsáveis. 
14.	No tocante especificamente aos pagamentos efetuados às empresas Locadora Cheiro Verde, Via Press Comunicação Ltda., Atlântico Serviços Especializados e Arena Audio Eventos por meio de transferências eletrônicas discriminadas nos extratos bancários (peça 10, p. 1.347 e 1.353) , cabe excluir do débito inicialmente atribuído aos responsáveis o montante de R$ 52.338,10 correspondentes a esses pagamentos, tendo em vista a análise efetuada pela Secex-TCE, in verbis (peça 21, p. 35) :
38.8.	Em relação aos pagamentos realizados em favor das empresas Locadora Cheiro Verde, Via Press Comunicação Ltda. e Atlântico Serviços Especializados, verifica-se a conformidade das correspondentes notas fiscais (Quadro 2) e as TEDs 140.093 (R$ 13.349,00) ; 140.090 (R$ 13.526,60) ; 140.091 e 140.092 (R$ 4.692,50 e R$ 18.770,00) , registradas no extrato bancário à peça 10 (p. 1347) . Assim, entende-se que os valores discriminados no Quadro 2, relativamente às aludidas empresas, também devam ser excluídos do débito originalmente quantificado.
 (...) 
38.10.	Verifica-se que o pagamento de R$ 2.000,00, em favor da empresa Arena Audio Eventos (Nota Fiscal 0804, cf. Quadro 2) , não encontrou suporte no documento bancário nº 358014. Contudo, o extrato bancário à peça 10 (p. 1353) registra o pagamento da referida quantia à aludida empresa, mediante a Transferência Online 553.385.000.100.319, o que justifica a exclusão desse valor do débito apurado nos autos.
15.	Quanto aos pagamentos efetuados à empresa H B Comércio e Serviço no valor de R$ 1.800,00 e a Jorge Alexandre Felipe Neto no valor de R$ 28.670,48, embora não tenham sido expressamente mencionados pela última instrução da Secex-TCE, anuo à exclusão desses valores do débito originalmente apurado, tendo em vista que os pagamentos efetuados àquelas empresas por meio de TEDs discriminadas nos extratos bancários encontram respaldo documental em notas fiscais e outros elementos anexados aos autos (peças 10, p. 1.353 e 1.359, e 11, p. 480, 994 e 1.012) . 
16.	Já no que diz respeito ao pagamento recebido pela empresa Avante Viagens e Turismo no valor de R$ 94.606,80, embora tenha sido efetuado por meio de TED discriminada nos extratos bancários da conta específica do convênio (peças 10, p. 1.347, e 11, p. 152) , cabe a impugnação de tal despesa, porquanto a unidade técnica não identificou documentos comprobatórios que pudessem lhes conferir o devido respaldo (peça 21, p. 35-36, grifos nossos) :
38.11.	Já, em relação aos pagamentos realizados para a empresa Avante Viagens e Turismo, (...) constata-se que não foram apresentadas as notas fiscais correspondentes, mas tão somente as Faturas 229 (passagens) e 230 (hospedagem etc) , conforme indicado no Quadro 2.
38.12.	A Fatura 229 indicava apenas os quantitativos e classes dos bilhetes aéreos, sem relacionar os nomes dos viajantes que integrariam as equipes de cada artista. Outrossim, não foram apresentados os cartões de embarque de cada passageiro, mas apenas os bilhetes eletrônicos emitidos pela companhia aérea (peça 11, p. 24-144) . Da mesma forma, em relação à Fatura 230, não foram relacionados os nomes dos integrantes das equipes de cada artista que seriam hospedados à conta dos recursos do convênio.
38.13.	Assim, embora constem dos autos os extratos bancários (peça 10, p. 1347) indicando o pagamento (...) de 94.606,80, por meio da TED 14.055, considera-se insuficientes esses elementos para estabelecer o nexo causal entre as referidas despesas e os recursos do Convênio 736437/2010, de molde a comprovar que estes tenham sido utilizados, respectivamente, na aquisição das passagens e na hospedagem, traslado e alimentação dos artistas contratados e suas equipes.
17.	Portanto, diferentemente do que foi apurado pela unidade técnica, considera-se regularmente aplicada no objeto conveniado apenas a quantia de R$ 82.808,58 (R$ 52.338,10 + R$ 1.800,00 + R$ 28.670,48) . Adotando-se o método empregado pela Secex-TCE, em que se buscou 'garantir as proporções originais de responsabilidade do financiamento (89,9999% da União, e 10% da CIPS...' (peça 21, p. 37) , deve incidir os referidos percentuais sobre o valor regularmente aplicado, resultando em R$ 74.444,91 (R$ 82.808,58 x 0,899) de responsabilidade da União, e R$ 8.280,86 (R$ 82.808,58 x 0,1) a título de contrapartida da CPIS - que, segundo a unidade técnica, teria sido aportada em valor superior a esses R$ 8.280,86.
18.	Portanto, considerando que restou comprovada a regular aplicação de apenas R$ 74.444,91 em recursos federais, cabe a condenação em débito dos responsáveis pelo valor de R$ 1.125.555,09 (R$ 1.200.000,00 - R$ 74.444,91) .
19.	Por fim, convém observar que constam dos autos comprovantes de agendamento de recolhimentos pelo CPIS aos cofres da Fundação Cultural Palmares, supostamente a título de saldo do convênio, nos valores de R$ 552,26 e R$ 569,87, respectivamente em 28/1/2011 e 12/8/2011 (peça 10, p. 1.363-1.365 e 1.373-1.375) , os quais, somente se comprovados, poderão ser oportunamente abatidos do valor do débito a ser ressarcido pelos responsáveis.
20.	Ante o exposto, este membro do Ministério Público de Contas junto ao TCU manifesta-se de acordo com a proposta de encaminhamento da Secex-TCE (peças 21, p. 38-39, 22 e 23) , sugerindo, contudo, que, em substituição ao débito apurado pela unidade técnica, a associação CIPS e seu ex-presidente, o Sr. Paulo Robson Bomfim dos Santos, sejam condenados solidariamente no débito de R$ 1.125.555,09, com incidência de juros e atualização monetária a partir de 22/6/2010, abatidos os eventuais valores comprovadamente já ressarcidos."
	É o relatório.

não consta.

Procurador Sérgio Ricardo Costa Caribé.

Tomada de contas especial. Convênio. Não aprovação da prestação de contas. Citação. Revelia. Contas irregulares. Débito. Multa.

TOMADA DE CONTAS ESPECIAL (TCE)

Secex/BA e SecexTCE.

Trata-se de tomada de contas especial instaurada pela Fundação Cultural Palmares (FCP) , em desfavor do Centro de Integração, Inclusão e Promoção Social (CIPS) , e de seu então presidente, Paulo Robson Bomfim dos Santos, em razão da não aprovação da prestação de contas do Convênio FCP 736437/2010 (Siconv 736437) , tendo por objeto a realização do projeto "Claridalia", cujo objetivo era efetuar o intercâmbio da musicalidade entre Brasil e Cabo Verde, com realização na cidade de Praia, Cabo Verde - África, nos dias 02 e 03 de junho de 2010.
2.	O Convênio foi firmado no valor total de R$ $ 1.333.334,00, sendo R$ 1.200.000,00 à conta do concedente e R$ 133.334,00 referente à contrapartida da convenente (peça 1, p. 130) . Sua vigência ocorreu no período de 1º/6/2010 a 31/10/2010.
3.	Após a apresentação da prestação de contas, o convenente foi notificado (peça 2, p. 65) para que adotasse as providências para saneamento das pendências apontadas no Parecer 24/2014/CCONV (peça 2, p. 61-64) . Ante o não atendimento da notificação, a FCP instaurou a presente tomada de contas especial, imputando ao responsável débito no valor total repassado.
4.	No âmbito deste Tribunal, a Secex/BA promoveu a citação da entidade convenente (CIPS) , solidariamente com seu então presidente, Paulo Robson Bomfim dos Santos (peças 17 e 18) , ante a não comprovação da boa e regular aplicação dos recursos recebidos, imputando-lhes o débito apurado na fase interna, e as seguintes condutas:
"descumprir os normativos que obriga as entidades sem fins lucrativos a realizarem cotação prévia de preços no mercado, observados os princípios da impessoalidade, moralidade e economicidade; celebrar contratos que não estabelecem com clareza e precisão as condições para a execução do objeto contratado, expressas em cláusulas que definam os direitos, obrigações e responsabilidades das partes, o objeto e seus elementos característicos, assim como o regime de execução ou a forma de fornecimento; contratar empresa com atividade econômica incompatível com o objeto contratado; realizar pagamentos de despesas sem observar a exigência da quitação se efetivar exclusivamente mediante crédito na conta bancária de titularidade dos fornecedores e prestadores de serviços; quitar despesas sem a comprovação de sua efetiva realização;"
5.	Apesar de os ofícios de citação terem sido recebido nos endereços dos citados, conforme constam da base de dados da Receita Federal do Brasil (peças 15, 16, 19 e 20) , o responsável e a entidade não apresentaram alegações de defesa ou razões de justificativa, nem recolheram o valor do débito que lhes foi imputado. Dessa forma, devem ser considerados revéis, nos termos do art. 12, § 3º, da Lei 8.443/1992, dando-se prosseguimento ao processo.
6.	Em que pese os responsáveis não terem apresentado alegações de defesa, a Secex-TCE, conforme a instrução transcrita no relatório precedente, reanalisou os elementos contidos nos autos. Em consequência, avaliou que parte das despesas declaradas, no valor de R$ 862.568,60, poderia ser acolhida como regular. Dessa forma, propôs julgar as contas irregulares, imputando-se aos responsáveis, solidariamente, débito no valor histórico de R$ 373.003,72, além de aplicar-lhes a multa prevista no art. 57 da Lei 8.443/1992.
7.	Por sua vez, o Ministério Público junto ao TCU manifestou discordância quanto à redução do valor do débito proposta pela unidade técnica. Conforme sua avaliação, os pagamentos realizados por meio de um único documento bancário, perfazendo o expressivo montante de R$ 805.442.68, teriam se constituído em meio de retirada irregular de recursos da conta específica do convênio para posterior pagamento dos fornecedores por meio de depósito em dinheiro em conta bancária, e não por intermédio de regular transferência eletrônica dos valores da conta específica do convênio diretamente para suas respectivas contas bancárias. Tal prática impediria o estabelecimento do nexo entre os recursos irregularmente retirados da conta específica do convênio e os elementos supostamente comprobatórios das despesas realizadas no âmbito do convênio.
8.	Na linha desse posicionamento, considerou regularmente aplicada no objeto conveniado apenas a quantia de R$ 82.808,58, correspondentes a (1) pagamentos no total de R$ 52.338,10 efetuados às empresas Locadora Cheiro Verde, Via Press Comunicação Ltda., Atlântico Serviços Especializados e Arena Audio Eventos por meio de transferências eletrônicas discriminadas nos extratos bancários (peça 10, p. 1.347 e 1.353) ; (2) pagamento no valor de R$ 1.800,00 efetuado à empresa H B Comércio e Serviço; e (3) pagamento no valor de R$ 28.670,48 efetuado a Jorge Alexandre Felipe Neto, tendo estes dois últimos sido realizados por meio de TEDs discriminadas nos extratos bancários, encontrando respaldo documental em notas fiscais e outros elementos anexados aos autos (peças 10, p. 1.353 e 1.359, e 11, p. 480, 994 e 1.012) .
9.	Com as devidas vênias da Secex-TCE, acolho o encaminhamento proposto pelo MP/TCU.
10.	A prática de retirada de recursos da conta bancária específica do convênio, para posterior realização de pagamentos em dinheiro a fornecedores, a exemplo do que aconteceu no presente caso em relação à retirada do valor R$ 805.442.68, por meio do documento bancário 358014, para posterior pagamento em dinheiro a diversos fornecedores, é, de longa data, reprimida por este Tribunal, por impedir o estabelecimento do nexo de causalidade entre as despesas declaradas e os recursos do ajuste. São incontáveis os casos de contas julgadas irregulares nesta Corte, com imputação de débito, em razão dessa prática.
11.	Ademais, observo que foram constatadas originalmente pela Secex/BA, conforme sua instrução à peça 13, transcrita na instrução da Secex-TCE, várias irregularidades e impropriedades na execução do convênio objeto desta TCE, tendo constado da citação dos responsáveis as seguintes irregularidades, além daquela atinente à realização de pagamentos de despesas sem observar a exigência da quitação se efetivar exclusivamente mediante crédito na conta bancária de titularidade dos fornecedores e prestadores de serviços:
	a) descumprir os normativos que obrigam as entidades sem fins lucrativos a realizarem cotação prévia de preços no mercado, observados os princípios da impessoalidade, moralidade e economicidade;
	b) celebrar contratos que não estabelecem com clareza e precisão as condições para a execução do objeto contratado, expressas em cláusulas que definam os direitos, obrigações e responsabilidades das partes, o objeto e seus elementos característicos, assim como o regime de execução ou a forma de fornecimento.
	c) contratar empresa com atividade econômica incompatível com o objeto contratado;
	d) quitar despesas sem a comprovação de sua efetiva realização.
12.	Por essas razões, não vejo como acolher a proposta de redução do débito formulada pela Secex-TCE. Conforme bem ponderado pelo MP/TCU, é frágil a suposição daquela unidade técnica de que "seria improvável que todos os recursos sacados pudessem ter sido desviados, em face das evidências materiais de que o evento se realizou" ou de que se deveria "considerar a alta improbabilidade de que o projeto tenha sido financiado por outra fonte que não a Lei Rouanet, ante a natureza do evento pactuado". Aliás, entendo haver engano da unidade técnica ao mencionar a Lei Rouanet, já que os recursos tratados no presente processo são oriundos de um convênio, e não de captação fundamentada na mencionada lei.
13.	Por tudo isso, acolho como regulares apenas as despesas no valor total de R$ 82.808,58, conforme a análise do MP/TCU, visto que em relação a essas despesas restou suficientemente demonstrado o seu nexo de causalidade com os recursos conveniados. Considerando que os recursos federais representam 90% do valor total do convênio, aplicando-se este percentual sobre essa parcela, resulta no valor de R$ 74.527,72 considerado regularmente aplicado em termos de recursos federais. Dessa forma, o débito totaliza R$ 1.125.472,28 em valores históricos. 
14.	Por outro lado, ante a revelia dos responsáveis, não foram trazidos aos autos quaisquer elementos que pudessem justificar as irregularidades que lhes foram imputadas, razão pela qual também não há como aferir eventual boa-fé do gestor convenente.
15.	Cabe, portanto, o julgamento pela irregularidade das presentes contas, imputando-se débito acima calculado, solidariamente, à CIPS e seu então presidente, aplicando-lhes, ainda, a multa prevista no art. 57 da Lei 8.443/1992.
16.	Por fim, deixo de acolher a proposta de autorizar, desde já, o parcelamento das dívidas, por entender que tal medida depende de solicitação expressa dos devedores.
17.	Nos termos do art. 16, § 3º, da LO/TCU c/c o § 7º do art. 209 do RI/TCU, deve ser enviada cópia da deliberação proferida nestes autos à Procuradoria da República no Estado da Bahia para o ajuizamento das ações que considere cabíveis.
	Ante o exposto, manifesto-me por que o Tribunal aprove o acórdão que ora submeto à apreciação deste Colegiado.
TCU, Sala das Sessões Ministro Luciano Brandão Alves de Souza, em 14 de julho de 2020.
AUGUSTO SHERMAN CAVALCANTI 
Relator